---
title: "GLM_Continuous Response"
author: "Sebastian Adrian Halim, Riwie Siregar, Vincensius Ferer C., Owen Nathanael"
date: "18/05/2024"
output:
  html_document:
    df_print: paged
---

```{r, message=FALSE, warning=FALSE}
library(readxl)
library(Metrics) # RMSE/RMSLE
library(dplyr)
library(ggplot2)
library(dgof) # ks.test
library(fitdistrplus) # MLE
library(actuar)
library(SuppDists)
library(EnvStats)
```

Fokus utama pada GLM dengan tipe respons kontinu adalah memprediksi ekspektasi severity suatu kejadian. Pada collective risk model, ekspektasi severity kejadian ini dinyatakan sebagai E[X].

#Gamma GLM

1) total: settled amount

2) inj1, ..., inj5: injury 1, ..., injury 5 coded as 1 = no injury; 2, 3, 4, 5 = injury severities; 6 = fatal injury; 9 = not recorded

3) legrep: legal representation (0 = no, 1 = yes)

4) accmonth: accident month (1 - July 1989, ..., 120 - June 1999)

5) repmonth: reporting month (as above)

6) finmonth: finalization month (as above)

7) op_time: operational time


```{r}
data=read_excel("G:/!PR BAB 6 GLM/Data Sets/Personal Injury/persinj.xls")
data$legrep=as.factor(data$legrep)
head(data)
```

```{r}
str(data)
summary(data)
```

# Cek Distribusi Respons

Lakukan MLE Gamma kepada Settled Amount of claim

```{r,message=FALSE,warning=FALSE}
Gam=summary(fitdist(data$total/1000000,"gamma"))
Gam$estimate

meandata    = Gam$estimate[1] * ( 1/Gam$estimate[2])    * 1000000  ;meandata
variansidata=(Gam$estimate[1])*((1/Gam$estimate[2])^2)*(1000000^2);variansidata

scalebintang=variansidata/(meandata);scalebintang
shapebintang=meandata/(scalebintang);shapebintang

```
Pertama-tama, lihat dahulu secara grafis apakah data ini cocok dengan distribusi gamma

```{r}
#dengan parameter shape & scale
h = hist(data$total,xlim=c(0,200000),
         breaks = seq(0,4500000,900),probability = T,
         main = paste("Histogram of Settled Amount with Gamma Fitted"),
         col="cadetblue3",
         xlab = "Settled Amount",
         ylab = "probability")
curve(dgamma(x,
             shape = 0.6162608 ,
             scale=1000000/16.0598252), # serupa dengan 62267.18
      add=TRUE,
      lwd=2,
      col="red")

#dengan parameter shape & rate
h = hist(data$total,xlim=c(0,200000),
         breaks = seq(0,4500000,900),probability = T,
         main = paste("Histogram of Settled Amount with Gamma Fitted"),
         col="cadetblue3",
         xlab = "Settled Amount",
         ylab = "probability")
curve(dgamma(x,
             shape = 0.6162608 ,
             rate = 16.0598252 /1000000), # serupa dengan 62267.18
      add=TRUE,
      lwd=2,
      col="red")
```

Lakukan hal yang serupa dengan Inverse Gaussian

```{r}
Gau=summary(fitdist(data$total/1000000,"invgauss", lower=c(0,0),
                    start = list (mean=0.5, shape = 5)))
```

```{r}
Gau$estimate
```
```{r}
meandata=Gau$estimate[1]*1000000;meandata
variansi=((Gau$estimate[1]^3)/Gau$estimate[2])*(1000000^2);variansi

lambdadata = meandata^3/variansi ; lambdadata
```


```{r}
h = hist(data$total,xlim=c(0,200000),
         breaks = seq(0,4500000,900),probability = T,
         main = paste("Histogram of Settled Amount with Inverse Gaussian Fitted"),
         col="cadetblue3",
         xlab = "Settled Amount",
         ylab = "probability")
curve(dinvGauss(x,
                nu = 0.038371236*1000000, #Mean
                lambda = lambdadata ), #Shape
      add=TRUE,
      lwd=2,
      col="red")
```

```{r}
Gam$aic
Gau$aic

Gam$bic
Gau$bic
```

Terlihat bahwa distribusi Gamma memiliki nilai AIC yang lebih kecil daripada inverse gaussian, maka distribusi yang lebih cocok untuk respon Settled Amount ini adalah distribusi Gamma.

Lakukan uji Kolmogorov-Smirnov untuk memastikan

```{r}
nrow(data)
```

```{r,warning=FALSE}
set.seed(44)
ks.test(data$total,
        rgamma(22036,
               shape = 0.6162608,
               rate = 16.0598252/1000000),
        alternative = "two.sided",
        exact = TRUE)
```

Kesimpulannya, data juga tidak berdistribusi gamma karena p-value yang dihasilkan dari uji Kolmogorov-Smirnov lebih kecil daripada taraf signifikansi.

Karena ini hanya ilustrasi, kami berikan contoh membuat model GLM nya, meskipun data tidak berdistribusi gamma (dan inverse gaussian)

# Model GLM

Langsung dilakukan stepwise regression, ternyata variabel yang tidak dipakai hanya accident month

```{r}
model1=step(glm(total ~ op_time+
                  legrep+
                  op_time*legrep+
                  inj1+
                  inj2+
                  inj3+
                  inj4+
                  inj5+
                  accmonth+
                  repmonth+
                  finmonth
              ,family = Gamma(link = "log")
              ,data=data)
              ,direction = "both"
              ,trace = FALSE)
summary(model1)
```
Bandingkan dengan model di buku

```{r}
model2=step(glm(total ~ op_time+
                  legrep+
                  op_time*legrep
                ,family = Gamma(link = "log")
                ,data=data)
            ,direction = "both"
            ,trace = FALSE)
summary(model2)

```

# Selang Kepercayaan

1) SK Koefisien

```{r,warning=FALSE,message=FALSE}
confint(model1, level = 0.95)
```

```{r,warning=FALSE,message=FALSE}
confint(model2, level = 0.95)
```

2) SK Mean---disesuaikan dengan link functionnya (log)

```{r,warning=FALSE}
head(exp(data.frame(predict(model1, 
                            newdata = data, 
                            interval = 'confidence', 
                            level=0.95))) %>% mutate(SettledAmount= data$total))
```

```{r,warning=FALSE}
head(exp(data.frame(predict(model2, 
                            newdata = data, 
                            interval = 'confidence', 
                            level=0.95))) %>% mutate(SettledAmount= data$total))
```

# Pengurangan Residual

```{r,warning=FALSE}
anova(model1, test="Chisq")
```

```{r,warning=FALSE}
anova(model2, test="Chisq")
```

# Prediksi

```{r}
pred=exp(predict(model1,data))
pred2=exp(predict(model2,data))
head(data.frame(pred,pred2,data$total))
```


Hasil dari prediksi untuk Settled Amount of Claim dapat dianalogikan E[X] pada Collective Risk Model.