---
title: "GLM_Logistic"
author: "Sebastian Adrian Halim, Riwie Siregar, Vincensius Ferer C., Owen Nathanael"
date: "18/05/2024"
output:
  html_document:
    df_print: paged
---

```{r,message=FALSE,warning=FALSE}
library(dplyr)
library(pROC)
library(ggplot2)
library(caret)
```

```{r,message=FALSE,warning=FALSE}
# Membaca dan membersihkan data
data = read.csv("G:/!PR BAB 6 GLM/Data Sets/Car/car.csv", header=TRUE)
head(data)
```

```{r,message=FALSE,warning=FALSE}
data$numclaims = NULL
data$claimcst0 = NULL
data$X_OBSTAT_ = NULL

data$area     = as.factor(data$area)
data$agecat   = as.factor(data$agecat)
data$veh_age  = as.factor(data$veh_age)
data$veh_body = as.factor(data$veh_body)
data$clm      = as.factor(data$clm)
data$gender   = as.factor(data$gender)
```

```{r,message=FALSE,warning=FALSE}
summary(data)
```

```{r,message=FALSE,warning=FALSE}
# Re-level data factor
data = data %>% mutate(veh_body = relevel(veh_body, ref = "SEDAN"))
data = data %>% mutate(veh_age = relevel(veh_age, ref = "3"))
data = data %>% mutate(gender = relevel(gender, ref = "F"))
data = data %>% mutate(area = relevel(area, ref = "C"))
data = data %>% mutate(agecat = relevel(agecat, ref = "4"))
```


# Bagian 1
(Jong 2008, p.99-100)
50 Occurrence of claim dimodelkan terhadap vehicle value dengan linear, quadratic, dan cubic model.

$$
\ln \frac{\pi}{1-\pi} = \beta_0 + \beta_1 x + \beta_2 x^2 + \beta_3 x^3
$$

```{r,message=FALSE,warning=FALSE}
model1 = glm(clm ~ veh_value, family=binomial(link="logit"), data=data)
model2 = glm(clm ~ veh_value+I(veh_value^2), family=binomial(link="logit"), data=data)
model3 = glm(clm ~ veh_value+I(veh_value^2)+I(veh_value^3), family=binomial(link="logit"), data=data)
```

```{r,message=FALSE,warning=FALSE}
Linear    = c(round(as.numeric(summary(model1)$coefficients[,1]), 3), 
              NA, NA, model1$deviance, model1$rank, model1$aic)

Quadratic = c(round(as.numeric(summary(model2)$coefficients[,1]), 3), 
              NA, model2$deviance, model2$rank, model2$aic)

Cubic     = c(round(as.numeric(summary(model3)$coefficients[,1]), 3), 
              model3$deviance, model3$rank, model3$aic)

`Tabel 7.1` = data.frame(Linear, Quadratic, Cubic)
rownames(`Tabel 7.1`) = c("b0", "b1", "b2", "b3", "deviance", "p", "AIC")
`Tabel 7.1`
```

```{r, message=FALSE, warning=FALSE}
plot(x=data$veh_value, y=data$clm, xlab="Vehicle value in $10 000 units", ylab="Occurrence of claim", ylim=c(0.9, 2.1), yaxt="n")
axis(side = 2, at=c(1,2), labels=c("0", "1"), las=2, mgp=c(3, 1, 0))
lines(smooth.spline(x=data$veh_value, y=data$clm), col="black")
lines(smooth.spline(x=data$veh_value, y=(model1$fitted.values+1)), col="blue", lty=2)
lines(smooth.spline(x=data$veh_value, y=(model2$fitted.values+1)), col="red", lty=2)
lines(smooth.spline(x=data$veh_value, y=(model3$fitted.values+1)), col="darkgreen", lty=2)
legend("topright", legend=c("Smoothed data", "Linear fit", "Quadratic fit", "Cubic fit"), col=c("black", "blue", "red", "darkgreen"), lty=c(1, 2, 2, 2), cex=0.9)
```


# Bagian 2
(Jong 2008, p.103-105)
Occurrence of claim dimodelkan terhadap driver's age, gender, area, vehicle body, vehicle's age, dan vehicle value yang di-banding.

```{r, message=FALSE, warning=FALSE}
# Band scheme (Tabel 7.2)
data2 = data
data2$veh_value = ifelse(data2$veh_value <= 2.5, "<=25",
                  ifelse(data2$veh_value <= 5, "25-50",
                  ifelse(data2$veh_value <= 7.5, "50-75",
                  ifelse(data2$veh_value <= 10, "75-100",
                  ifelse(data2$veh_value <= 12.5, "100-125", ">125")))))

data2$veh_value = as.factor(data2$veh_value)
data2 = data2 %>% mutate(veh_value = relevel(veh_value, ref = "<=25"))

summary(data2)
```

```{r, warning=FALSE, message=FALSE}
# Model Tanpa Eksposur
modell1 = step(glm(clm ~ veh_value+veh_body+veh_age+gender+area+agecat, family=binomial(link="logit"), data=data2), direction="both", trace=FALSE)
summary(modell1)
```

```{r, message=FALSE, warning=FALSE}
# Model dengan Exposure
model2 = step(glm(clm ~ veh_value+veh_body+veh_age+gender+area+agecat, offset=exposure, family=binomial(link="logit"), data=data2), direction="both", trace=FALSE)
summary(model2)
```

```{r,message=FALSE,warning=FALSE}
# Deviance Analysis
anova(model1, test="Chisq")
anova(model2, test="Chisq")
```

```{r, message=FALSE, warning=FALSE}
# Selang Kepercayaan Koefisien
# Note: di sini tidak di run karena runningnya lama

# confint(model1, level=0.95)
# confint(model2, level=0.95)
```


# ROC Curve
Kurva ROC adalah plot dua dimensi yang menggambarkan seberapa baik sistem classifier bekerja saat nilai threshold berubah selama rentang dari variabel prediktor.

```{r, message=FALSE, warning=FALSE}
# Membangun ROC curve
pred1 = predict(model1, type="response")
pred2 = predict(model2, type="response")

roccurve1 = roc(data2$clm ~ pred1)
roccurve2 = roc(data2$clm ~ pred2)

roclist = list("Model 1"=roccurve1, "Model 2"=roccurve2)

ggroc(roclist, aes="colour", legacy.axes = TRUE) + geom_abline(intercept = 0, slope = 1) + labs(x = "1 - Specificity", y = "Sensitivity", colour = "Model")
```

```{r,message=TRUE,warning=FALSE}
(roccurve1$auc)
(roccurve2$auc)
```

# Tabel Kontingensi
Sebuah confusion matrix (juga dikenal sebagai matriks error) adalah tabel kontingensi yang 
digunakan untuk menggambarkan kinerja pengklasifikasi/sistem klasifikasi, ketika kebenaran diketahui.

```{r, message=FALSE, warning=FALSE}
library(ROCR)

pred_test = predict(model2, type = "response")
pred      = prediction(pred_test, data2$clm)
evalf     = performance(pred, "f")
sens      = performance(pred, "sens")
spec      = performance(pred, "spec")
akurasi   = performance(pred, "acc")
prec      = performance(pred, "prec")
SeSAccPrec = cbind(Cutoff=sens@x.values[[1]], Se=sens@y.values[[1]], Sp=spec@y.values[[1]],
                   Acc=akurasi@y.values[[1]], Prec=prec@y.values[[1]], F1=evalf@y.values[[1]])
SeSAccPrec = data.frame(SeSAccPrec)
```

```{r, message=FALSE, warning=FALSE}
plot(x = SeSAccPrec$Cutoff, y = SeSAccPrec$Sp, type = "l", col = "red", xlab = "Cutoff Probability", ylab = "Specificity, Sensitivity")
lines(x = SeSAccPrec$Cutoff, y = SeSAccPrec$Se, col = "blue")
legend("topright", legend = c("Specificity", "Sensitivity"), col = c("Red", "Blue"), cex = 0.9, lty = 1, box.lty = 0, inset = c(0.025, 0.1))
```

```{r,message=FALSE,warning=FALSE}
coords(roccurve2, x="best", input="threshold", best.method="youden")
```

```{r, message=FALSE, warning=FALSE}
# Menyusun tabel kontingensi dengan threshold yang menyeimbangkan sensitivitas dan spesifisitas
pred = factor(ifelse(model2$fitted.values < 0.06854489, 0, 1))
mat1 = confusionMatrix(pred, data$clm, positive = "1")
mat1
```

# Prediksi

```{r, message=FALSE, warning=FALSE}
prob     = predict(model2, data, type='response')
predtest = factor(ifelse(prob < 0.06854489, 0, 1))
head(data.frame(FittedValue=predtest, data))
```
