---
output: html_document
---

```{r setup, include=FALSE}
knitr::opts_chunk$set(echo = TRUE, warning = FALSE, message = FALSE)
```

```{r library}
library(readr)
library(dplyr)
library(ggplot2)
library(scales)          # comma() untuk format angka di plot
library(fitdistrplus)    # MLE distribusi marginal
library(actuar)          # dinvgauss (mean/shape)
library(SuppDists)       # dinvGauss (nu/lambda)
library(EnvStats)
library(statmod)         # qresiduals(), tweedie()
library(tweedie)         # tweedie.profile(), AICtweedie()
```

Fokus GLM dengan respons kontinu di sini adalah memprediksi ekspektasi severitas
klaim, yaitu $E[X]$ pada collective risk model. Seluruh analisis dilakukan pada
subset CLAIM_PAID > 0 (severitas bersyarat klaim terjadi). Probabilitas/frekuensi
klaim ditangani terpisah, lalu digabung melalui $E[S]=E[N]\times E[X]$.

# Pemuatan Data

Variabel yang dipakai: respons `CLAIM_PAID`; kategorik `SEX`, `INSR_TYPE`,
`TYPE_VEHICLE`, `USAGE`, `MAKE`, `COVERAGE_TYPE`; numerik `INSURED_VALUE`,
`PREMIUM`, `PROD_YEAR`.

```{r import-data}
data <- read_csv("vehicle_insurance_data/df_claims_bab8.csv") %>%
  mutate(
    SEX           = as.factor(SEX),
    INSR_TYPE     = as.factor(INSR_TYPE),
    TYPE_VEHICLE  = as.factor(TYPE_VEHICLE),
    USAGE         = as.factor(USAGE),
    MAKE          = as.factor(MAKE),
    COVERAGE_TYPE = as.factor(COVERAGE_TYPE),
    # Respons alternatif: log(CLAIM_PAID). Dipakai (dengan link identity) pada
    # family IG/Tweedie karena CLAIM_PAID skala asli terlalu heavy-tailed untuk
    # konvergensi IRWLS family tersebut. log(CLAIM_PAID) jauh lebih jinak.
    LOG_CLAIM     = log(CLAIM_PAID)
  )
head(data)
```

```{r struktur-data}
str(data)
```

```{r summary-data}
summary(data)
```

```{r}
mean(data$CLAIM_PAID)
median(data$CLAIM_PAID)
sd(data$CLAIM_PAID)

cv <- sd(data$CLAIM_PAID) /
      mean(data$CLAIM_PAID)

skewness(data$CLAIM_PAID)
kurtosis(data$CLAIM_PAID)

quantile(
  data$CLAIM_PAID,
  probs = c(
    0.01,
    0.05,
    0.25,
    0.5,
    0.75,
    0.95,
    0.99
  )
)
```

---

# Cek Distribusi Respons

```{r mle-gamma}
Gam <- summary(fitdist(data$CLAIM_PAID / 1e6, "gamma"))
Gam$estimate
```

```{r moments-gamma}
meandata     <- Gam$estimate[1] * (1 / Gam$estimate[2]) * 1e6; meandata
variansidata <- Gam$estimate[1] * (1 / Gam$estimate[2])^2 * (1e6^2); variansidata
scalebintang <- variansidata / meandata; scalebintang
shapebintang <- meandata / scalebintang; shapebintang
```

Cek grafis kecocokan Gamma.

```{r hist-gamma-scale}
batas_atas_data <- max(data$CLAIM_PAID)
lebar_bin       <- batas_atas_data / 5000
xlim_tampil     <- quantile(data$CLAIM_PAID, 0.95)

hist(data$CLAIM_PAID, xlim = c(0, xlim_tampil),
     breaks = seq(0, batas_atas_data, lebar_bin), probability = TRUE,
     main = "Histogram CLAIM_PAID dengan Gamma Fitted",
     col = "cadetblue3", xlab = "CLAIM_PAID", ylab = "probability")
curve(dgamma(x, shape = Gam$estimate["shape"],
             scale = 1e6 / Gam$estimate["rate"]),
      add = TRUE, lwd = 2, col = "red")
```

Lakukan hal serupa dengan Inverse Gaussian.

```{r mle-invgauss}
Gau <- summary(
  fitdist(data$CLAIM_PAID / 1e6, "invgauss", lower = c(0, 0),
          start = list(mean = mean(data$CLAIM_PAID / 1e6), shape = 5))
)
Gau$estimate
```

```{r moments-invgauss}
meandata_ig <- Gau$estimate[1] * 1e6; meandata_ig
variansi_ig <- (Gau$estimate[1]^3 / Gau$estimate[2]) * (1e6^2); variansi_ig
lambdadata  <- meandata_ig^3 / variansi_ig; lambdadata
```

```{r hist-invgauss}
hist(data$CLAIM_PAID, xlim = c(0, xlim_tampil),
     breaks = seq(0, batas_atas_data, lebar_bin), probability = TRUE,
     main = "Histogram CLAIM_PAID dengan Inverse Gaussian Fitted",
     col = "cadetblue3", xlab = "CLAIM_PAID", ylab = "probability")
curve(dinvGauss(x, nu = Gau$estimate["mean"] * 1e6, lambda = lambdadata),
      add = TRUE, lwd = 2, col = "red")
```

```{r aic-bic}
cat("AIC Gamma           :", Gam$aic, "\n")
cat("AIC Inverse Gaussian:", Gau$aic, "\n")
cat("BIC Gamma           :", Gam$bic, "\n")
cat("BIC Inverse Gaussian:", Gau$bic, "\n")
```

Pada fit marginal, distribusi dengan AIC/BIC lebih kecil lebih cocok.

---

# Uji Kolmogorov-Smirnov

```{r ks-test}
n_klaim <- nrow(data)
set.seed(44)
ks.test(data$CLAIM_PAID,
        rgamma(n_klaim, shape = Gam$estimate["shape"],
               rate = Gam$estimate["rate"] / 1e6),
        alternative = "two.sided")
```

Pada $n$ besar, KS hampir selalu menolak $H_0$ karena power sangat tinggi
terhadap deviasi sekecil apa pun. Penolakan ini tidak mendiskualifikasi Gamma;
keputusan akhir mengacu pada AIC/BIC dan kesesuaian teoretis fungsi varians
$V(\mu)=\mu^2$.

---

# EDA: Pengelompokan Kategori Langka menjadi "Others"

Kategori berfrekuensi sangat kecil dikelompokkan menjadi "Others" karena:
(1) estimasi koefisiennya tidak stabil (SE besar/separasi); (2) berisiko hilang
di salah satu sisi train/test sehingga `predict()` error. Pengelompokan dilakukan
pada subset klaim positif, karena distribusi frekuensi bergeser setelah filter.

```{r normalisasi-make}
# Normalisasi ejaan merek utama sebelum grouping.
data <- data %>%
  mutate(MAKE = toupper(trimws(as.character(MAKE))),
         MAKE = gsub("\\*$", "", MAKE),
         MAKE = recode(MAKE,
                       "T0Y0TA" = "TOYOTA", "TOYOTA*" = "TOYOTA",
                       "MERCEEDES" = "MERCEDES", "MERCEEDICE" = "MERCEDES",
                       "DAWOO" = "DAEWOO", "BAJAJI" = "BAJAJ",
                       "LAND ROVER" = "LANDROVER", .default = MAKE),
         MAKE = as.factor(MAKE))
```

```{r freq-tables-eda}
vars_cat <- c("SEX", "INSR_TYPE", "TYPE_VEHICLE", "USAGE", "MAKE")
cat("=== Distribusi Frekuensi (Subset Klaim Positif, sebelum grouping) ===\n")
for (v in vars_cat) {
  tbl <- data %>% count(!!sym(v)) %>%
    mutate(Proporsi = round(n / sum(n) * 100, 2)) %>%
    arrange(desc(n)) %>% as.data.frame()
  cat(sprintf("\n-- %s --\n", v))
  print(utils::head(tbl, 12), row.names = FALSE)  # tampilkan 12 teratas saja
}
```

```{r grouping-others-eda}
# Kategori < 3% digabung menjadi "Others" (parsimoni). Bucket "Others" tetap
# punya n cukup besar sehingga estimasinya stabil.
group_others <- function(df, var, threshold = 0.03) {
  freq <- df %>% count(!!sym(var)) %>% mutate(prop = n / sum(n))
  keep_cats <- freq %>% filter(prop >= threshold) %>% pull(!!sym(var))
  df %>% mutate(!!sym(var) := factor(
    ifelse(as.character(!!sym(var)) %in% as.character(keep_cats),
           as.character(!!sym(var)), "Others")))
}

data <- data %>%
  group_others("TYPE_VEHICLE") %>%
  group_others("USAGE") %>%
  group_others("MAKE") %>%
  group_others("SEX") %>%
  group_others("INSR_TYPE")

cat("=== Kategori Setelah Pengelompokan (Threshold 3%) ===\n\n")
for (v in vars_cat) {
  tbl <- data %>% count(!!sym(v)) %>%
    mutate(Proporsi = round(n / sum(n) * 100, 2)) %>%
    arrange(desc(n)) %>% as.data.frame()
  cat(sprintf("-- %s --\n", v)); print(tbl, row.names = FALSE); cat("\n")
}
```

## Relevel: Base Level ke Kategori Proporsi Terbanyak

Base disetel ke kategori dengan observasi terbanyak dan
interpretasi koefisien lebih natural ("dibanding kategori paling umum").

```{r relevel-base}
set_base <- function(df, var, ref) {
  if (ref %in% levels(df[[var]])) df[[var]] <- relevel(df[[var]], ref = ref)
  df
}
data <- data %>%
  set_base("SEX", "Legal Entity") %>%
  set_base("INSR_TYPE", "Commercial") %>%
  set_base("TYPE_VEHICLE", "Pick-up") %>%
  set_base("USAGE", "Own Goods") %>%
  set_base("MAKE", "TOYOTA") %>%
  set_base("COVERAGE_TYPE", "Comprehensive_bundled")

for (v in c(vars_cat, "COVERAGE_TYPE"))
  cat(sprintf("Base level %-13s: %s\n", v, levels(data[[v]])[1]))
```

---

# Pembagian Data Latih dan Uji

Dua skema: random split 70:30 (default pemodelan) dan split-by-year
(out-of-time, sebagai sensitivity check terhadap pergeseran temporal).

```{r train-test-split}
set.seed(42)
train_idx  <- sample(seq_len(nrow(data)), size = round(0.70 * nrow(data)))
train_data <- data[train_idx, ]
test_data  <- data[-train_idx, ]
cat("=== Random Split 70:30 ===\n")
cat("Baris train:", nrow(train_data), " | Baris test:", nrow(test_data), "\n")

data <- data %>% mutate(YEAR = as.integer(format(as.Date(INSR_BEGIN), "%Y")))
cat("\n=== Distribusi Tahun (INSR_BEGIN) ===\n"); print(table(data$YEAR))
tahun_test <- max(data$YEAR, na.rm = TRUE)
train_data_byyear <- data %>% filter(YEAR != tahun_test)
test_data_byyear  <- data %>% filter(YEAR == tahun_test)
cat("\nTahun test out-of-time:", tahun_test,
    "| train:", nrow(train_data_byyear), "| test:", nrow(test_data_byyear), "\n")
```

```{r safety-check}
# pastikan tidak ada NA/Inf pada variabel modeling. step() gagal jika ada NA/NaN/Inf.
vars_model <- c("CLAIM_PAID", "LOG_CLAIM", "INSURED_VALUE", "PREMIUM",
                "PROD_YEAR", "SEX", "INSR_TYPE", "TYPE_VEHICLE", "USAGE",
                "MAKE", "COVERAGE_TYPE")
train_data <- train_data[complete.cases(train_data[, vars_model]) &
                           is.finite(train_data$LOG_CLAIM), ]
cat("Baris train final untuk modeling:", nrow(train_data), "\n")
```

Dua pendekatan pemodelan disajikan sebagai pembanding langsung:

- Model 1 — `CLAIM_PAID` (skala asli) dengan log link.
- Model 2 — `log(CLAIM_PAID)` dengan identity link.

Penting (perbandingan AIC). AIC hanya boleh dibandingkan antar model dengan
respons skala sama. Karena Model 1 memodelkan `CLAIM_PAID` sedangkan Model 2,
Tweedie, dan IG memodelkan `log(CLAIM_PAID)`, AIC Model 1 tidak dibandingkan
dengan yang lain. Model 1 hanya dibandingkan via metrik out-of-sample (skala asli,
setelah back-transform — yang memang sebanding lintas pendekatan).

# Model 1 — Gamma, CLAIM_PAID + Log Link

```{r model1}
model1 <- step(
  glm(CLAIM_PAID ~ SEX + INSR_TYPE + TYPE_VEHICLE + USAGE + MAKE +
        INSURED_VALUE + PREMIUM + PROD_YEAR + COVERAGE_TYPE,
      family = Gamma(link = "log"), data = train_data),
  direction = "both", trace = FALSE)
summary(model1)
```

# Model 2 — Gamma, log(CLAIM_PAID) + Identity Link

```{r model2}
model2 <- step(
  glm(LOG_CLAIM ~ SEX + INSR_TYPE + TYPE_VEHICLE + USAGE + MAKE +
        INSURED_VALUE + PREMIUM + PROD_YEAR + COVERAGE_TYPE,
      family = Gamma(link = "identity"), data = train_data),
  direction = "both", trace = FALSE)
summary(model2)
```

---

# Selang Kepercayaan

## SK Koefisien (Wald)


```{r confint-coef}
head(confint.default(model1, level = 0.95), 12)
head(confint.default(model2, level = 0.95), 12)
```

## SK Mean

```{r confint-mean}
ci_mean <- function(model, newdata, z = 1.96) {
  # Buang koefisien NA (aliased akibat singularitas)
  beta <- coef(model); beta <- beta[!is.na(beta)]
  # Design matrix di newdata, pakai level factor dari data training
  tt <- delete.response(terms(model))
  mm <- model.matrix(tt, data = newdata, xlev = model$xlevels)
  mm <- mm[, names(beta), drop = FALSE]        # selaraskan kolom dgn beta
  eta <- as.vector(mm %*% beta)                # linear predictor
  V   <- vcov(model)[names(beta), names(beta)] # cov koefisien (tanpa NA)
  se  <- sqrt(rowSums((mm %*% V) * mm))        # SE eta = sqrt(diag(mm V mm'))
  data.frame(fit = exp(eta),
             lwr = exp(eta - z * se),
             upr = exp(eta + z * se))
}
# Model 1: exp(eta) = mean klaim. Model 2: exp(eta) = estimasi median klaim.
cbind(head(ci_mean(model1, test_data)),
      CLAIM_PAID_aktual = head(test_data$CLAIM_PAID))
cbind(head(ci_mean(model2, test_data)),
      CLAIM_PAID_aktual = head(test_data$CLAIM_PAID))
```

---

# Analysis of Deviance 

```{r anova-model1}
anova(model1, test = "Chisq")
```

```{r anova-model2}
anova(model2, test = "Chisq")
```

---

# Tweedie GLM — Penentuan Parameter $p$

Pada notasi Tweedie, $V(\mu)=\phi\mu^p$. Rezim $1<p<2$ (Poisson-gamma, ada massa di
$Y=0$); $p>2$ (positif murni). **Argumen $p\ge2$ itu berlaku untuk CLAIM_PAID** yang
sudah difilter positif. Namun di sini kita memodelkan **`log(CLAIM_PAID)`** (demi
konvergensi IG/Tweedie), yang jauh lebih ringan ekornya — sehingga $\hat p$ hasil
profiling pada skala log **bisa < 2**, dan itu konsisten secara teoretis. Grid
mencakup $[1{,}5, 4]$ agar bisa menjangkau kedua rezim; keputusan $p$ diserahkan ke
data, lalu dibandingkan dengan $p=2{,}5$ versi paper sebagai *sensitivity analysis*.

```{r tweedie-profile, cache=TRUE}
set.seed(42)
# Profiling p disederhanakan ke prediktor numerik + COVERAGE_TYPE (level besar),
# mengeluarkan kategorik langka yang bisa hilang dari subsample. Valid karena p
# orthogonal terhadap struktur mean (Cox & Reid 1987; Dunn & Smyth 2005).
idx_sample  <- sample(nrow(train_data), min(20000, nrow(train_data)))
vars_check  <- c("LOG_CLAIM", "INSURED_VALUE", "PREMIUM", "PROD_YEAR", "COVERAGE_TYPE")
data_sample <- train_data[idx_sample, ]
data_sample <- data_sample[complete.cases(data_sample[, vars_check]), ]

tw_profile <- tweedie.profile(
  LOG_CLAIM ~ INSURED_VALUE + PREMIUM + PROD_YEAR + COVERAGE_TYPE,
  p.vec = seq(1.5, 4, by = 0.25), data = data_sample,
  method = "series", do.smooth = FALSE, do.plot = TRUE)

p_opt <- tw_profile$p.max
cat("Parameter p optimal (profiling LOG_CLAIM):", p_opt, "\n")
ci_p <- tryCatch(tw_profile$ci, error = function(e) NA)
if (!is.null(ci_p) && all(is.finite(ci_p)))
  cat("Perkiraan 95% CI p:", round(ci_p, 3), "\n") else
  cat("CI p tidak tersedia (do.smooth=FALSE); p.max di grid:", p_opt, "\n")
if (isTRUE(p_opt <= 1.5))
  cat("CATATAN: p.max menempel di batas bawah grid -> optimum mungkin < 1.5,\n",
      "  konsisten dengan log(CLAIM_PAID) yang berekor ringan.\n")
```

## Model Tweedie (Identity Link pada LOG_CLAIM)

`family = tweedie()` non-integer tidak punya AIC closed-form, sehingga slot `$aic`
di-patch agar `step()` punya kriteria numerik.

```{r model-tweedie}
make_tweedie_aic <- function(p) {
  fam <- tweedie(var.power = p, link.power = 1)  # link.power=1 -> identity
  fam$aic <- function(y, n, mu, wt, dev) {
    disp <- dev / sum(wt)
    ll   <- sum(wt * log(tweedie::dtweedie(y = y, power = p, mu = mu, phi = disp)))
    -2 * ll + 2
  }
  fam
}

model_tweedie <- step(
  glm(LOG_CLAIM ~ SEX + INSR_TYPE + TYPE_VEHICLE + USAGE + MAKE +
        INSURED_VALUE + PREMIUM + PROD_YEAR + COVERAGE_TYPE,
      family = make_tweedie_aic(p_opt), data = train_data),
  direction = "both", trace = FALSE)
summary(model_tweedie)
```

```{r model-tweedie-25}
model_tweedie_25 <- step(
  glm(LOG_CLAIM ~ SEX + INSR_TYPE + TYPE_VEHICLE + USAGE + MAKE +
        INSURED_VALUE + PREMIUM + PROD_YEAR + COVERAGE_TYPE,
      family = make_tweedie_aic(2.5), data = train_data),
  direction = "both", trace = FALSE)

summary(model_tweedie_25)
cat("AIC Tweedie p =", p_opt, ":", AICtweedie(model_tweedie), "\n")
cat("AIC Tweedie p = 2.5  :", AICtweedie(model_tweedie_25), "\n")
```

```{r anova-tweedie}
anova(model_tweedie, test = "Chisq")
```

```{r dispersion-correction}
n_obs <- nrow(train_data)
q_params <- length(coef(model_tweedie))
phi_hat <- summary(model_tweedie)$dispersion
phi_corrected <- (n_obs / (n_obs - q_params)) * phi_hat
cat("Dispersion mentah     :", round(phi_hat, 4), "\n")
cat("Dispersion terkoreksi :", round(phi_corrected, 4), "(n/(n-q), Dunn & Smyth 2005)\n")
```

---

# Model Inverse Gaussian — Pembanding (Identity Link pada LOG_CLAIM)

```{r model-invgaussian}
model_ig_full <- glm(
  LOG_CLAIM ~ SEX + INSR_TYPE + TYPE_VEHICLE + USAGE + MAKE +
    INSURED_VALUE + PREMIUM + PROD_YEAR + COVERAGE_TYPE,
  family = inverse.gaussian(link = "identity"), data = train_data)
model_invgaussian <- step(model_ig_full, direction = "both", trace = FALSE)
summary(model_invgaussian)
```

```{r anova-ig}
anova(model_invgaussian, test = "Chisq")
```

## Perbandingan Tiga Model pada Skala log(CLAIM_PAID)

Ketiganya memodelkan respons LOG_CLAIM, sehingga AIC/deviance sebanding
(Tweedie dengan caveat: AIC-nya dari ekspansi deret, bukan closed-form).

```{r compare-three-models}
cat("=== Perbandingan AIC & Deviance (semua pada LOG_CLAIM) ===\n\n")
cat(sprintf("%-20s %15s %15s %10s\n", "Model", "AIC", "Deviance", "df.resid"))
cat(sprintf("%-20s %15.2f %15.4f %10d\n",
            "Gamma (Model 2)", AIC(model2), deviance(model2), df.residual(model2)))
cat(sprintf("%-20s %15.2f %15.4f %10d\n",
            "Tweedie", AICtweedie(model_tweedie),
            deviance(model_tweedie), df.residual(model_tweedie)))
cat(sprintf("%-20s %15.2f %15.4f %10d\n",
            "Inverse Gaussian", AIC(model_invgaussian),
            deviance(model_invgaussian), df.residual(model_invgaussian)))
cat("\nDispersion -- Gamma:", round(summary(model2)$dispersion, 4),
    "| Tweedie:", round(summary(model_tweedie)$dispersion, 4),
    "| IG:", round(summary(model_invgaussian)$dispersion, 4), "\n")
```

```{r kesimpulan-perbandingan, echo=FALSE}
aic2  <- AIC(model2); aicig <- AIC(model_invgaussian)
cat("Berdasarkan AIC (skala log), antara Gamma (Model 2) dan Inverse Gaussian,\n")
cat("yang lebih baik adalah:", ifelse(aic2 < aicig, "Gamma", "Inverse Gaussian"), "\n")
cat("Tweedie sebagai generalisasi: jika deviance-nya jauh lebih kecil pada df\n")
cat("yang sama, p != 2 lebih sesuai. Perhatikan: AIC Model 1 (skala CLAIM_PAID)\n")
cat("TIDAK disertakan di sini karena beda skala respons -- dibandingkan via RMSE.\n")
```

---

# Evaluasi Out-of-Sample

## Skala Prediksi & Retransformation Bias

Untuk model di skala log (identity link pada `LOG_CLAIM`), `predict(type="response")`
mengembalikan $\widehat{E[\log Y]}$, sehingga balik ke skala asli butuh `exp()` satu kali:
$\widehat{Y}=\exp(\widehat{E[\log Y]})$. Karena $\exp(E[\log Y])$ adalah estimator
**median** (bukan mean) akibat ketaksamaan Jensen, diterapkan **koreksi smearing
Duan (1983)**: kalikan prediksi dengan rata-rata $\exp(\text{residual})$ dari data
**train** (bukan test, agar tidak bocor).

```{r eval-functions}
# Satu fungsi metrik (lengkap, termasuk metrik relatif skala-bebas)
metrik_vec <- function(actual, pred) {
  ok <- is.finite(actual) & is.finite(pred) & actual > 0 & pred > 0
  a <- actual[ok]; p <- pred[ok]
  c(RMSE     = sqrt(mean((a - p)^2)),
    MAE      = mean(abs(a - p)),
    MAPE     = mean(abs((a - p) / a)) * 100,
    MdAPE    = median(abs((a - p) / a)) * 100,   # robust terhadap ekor
    RMSLE    = sqrt(mean((log(p + 1) - log(a + 1))^2)),
    nRMSE    = sqrt(mean((a - p)^2)) / mean(a),
    RelMSE   = sum((a - p)^2) / sum((a - mean(a))^2),
    PseudoR2 = 1 - sum((a - p)^2) / sum((a - mean(a))^2))
}

# Satu wrapper: hitung prediksi (back-transform jika perlu) lalu metrik
evaluasi_model <- function(model, newdata, log_response, smear_factor = 1,
                           actual_col = "CLAIM_PAID") {
  eta  <- predict(model, newdata = newdata, type = "response")
  pred <- if (log_response) exp(eta) * smear_factor else eta
  metrik_vec(newdata[[actual_col]], pred)
}

# Smearing factor: rata-rata exp(response residual) pada TRAIN. Untuk identity
# link, response residual = LOG_CLAIM - fitted; exp-nya = Duan smearing.
hitung_smear <- function(model)
  mean(exp(residuals(model, type = "response")), na.rm = TRUE)
```

```{r eval-random}
smear_gamma_log <- hitung_smear(model2)
smear_tweedie   <- hitung_smear(model_tweedie)
smear_invg      <- hitung_smear(model_invgaussian)

ev <- rbind(
  `Model 1 Gamma (CLAIM_PAID, log link)` =
    evaluasi_model(model1, test_data, log_response = FALSE),
  `Model 2 Gamma (log, smeared)` =
    evaluasi_model(model2, test_data, TRUE, smear_gamma_log),
  `Tweedie (log, smeared)` =
    evaluasi_model(model_tweedie, test_data, TRUE, smear_tweedie),
  `Inverse Gaussian (log, smeared)` =
    evaluasi_model(model_invgaussian, test_data, TRUE, smear_invg),
  `Model 2 Gamma (log, RAW)` =
    evaluasi_model(model2, test_data, TRUE, 1),
  `Tweedie (log, RAW)` =
    evaluasi_model(model_tweedie, test_data, TRUE, 1),
  `Inverse Gaussian (log, RAW)` =
    evaluasi_model(model_invgaussian, test_data, TRUE, 1)
)
ev_show <- as.data.frame(round(ev, 3))
ev_show$RMSE <- format(round(ev[, "RMSE"]), big.mark = ",")
ev_show$MAE  <- format(round(ev[, "MAE"]),  big.mark = ",")
print(ev_show)

cat("\nSmearing factor -- Gamma:", round(smear_gamma_log, 4),
    "| Tweedie:", round(smear_tweedie, 4), "| IG:", round(smear_invg, 4), "\n")
cat("\nBaca metrik relatif: RelMSE ~ 1 (PseudoR2 ~ 0) berarti model nyaris\n")
cat("setara menebak rata-rata -- konsisten dgn korelasi prediktor-respons lemah\n")
cat("di EDA. MdAPE dan RMSLE lebih informatif daripada MAPE pada data berekor berat.\n")
```

## Diagnostik Residual

```{r eval-resid-dev-model-1}
dev_res <- residuals(model1, type = "deviance")
par(mfrow = c(1, 2))
plot(fitted(model1), dev_res, xlab = "Fitted", ylab = "Deviance residual",
     main = "Residual vs Fitted", pch = 16, col = rgb(0,0,0,0.2)); abline(h = 0, lty = 2)
qqnorm(dev_res, main = "Q-Q Deviance Residual"); qqline(dev_res, col = "red")
par(mfrow = c(1, 1))
# Ambang |delta| > 2 (bukan 1): residual deviance terstandardisasi ~ N(0,1),
# sehingga ~5% teratas berada di |delta| > 2 untuk model yang cocok.
cat("Proporsi |delta_i| > 2:", round(mean(abs(dev_res) > 2) * 100, 2), "%\n")
```

```{r eval-resid-dev-model-2}
dev_res <- residuals(model2, type = "deviance")
par(mfrow = c(1, 2))
plot(fitted(model2), dev_res, xlab = "Fitted", ylab = "Deviance residual",
     main = "Residual vs Fitted", pch = 16, col = rgb(0,0,0,0.2)); abline(h = 0, lty = 2)
qqnorm(dev_res, main = "Q-Q Deviance Residual"); qqline(dev_res, col = "red")
par(mfrow = c(1, 1))
# Ambang |delta| > 2 (bukan 1): residual deviance terstandardisasi ~ N(0,1),
# sehingga ~5% teratas berada di |delta| > 2 untuk model yang cocok.
cat("Proporsi |delta_i| > 2:", round(mean(abs(dev_res) > 2) * 100, 2), "%\n")
```

```{r eval-resid-dev-tweedie}
dev_res <- residuals(model_tweedie, type = "deviance")
par(mfrow = c(1, 2))
plot(fitted(model_tweedie), dev_res, xlab = "Fitted", ylab = "Deviance residual",
     main = "Residual vs Fitted", pch = 16, col = rgb(0,0,0,0.2)); abline(h = 0, lty = 2)
qqnorm(dev_res, main = "Q-Q Deviance Residual"); qqline(dev_res, col = "red")
par(mfrow = c(1, 1))
# Ambang |delta| > 2 (bukan 1): residual deviance terstandardisasi ~ N(0,1),
# sehingga ~5% teratas berada di |delta| > 2 untuk model yang cocok.
cat("Proporsi |delta_i| > 2:", round(mean(abs(dev_res) > 2) * 100, 2), "%\n")
```
```{r eval-resid-dev-tweedie-2,5}
dev_res <- residuals(model_tweedie_25, type = "deviance")
par(mfrow = c(1, 2))
plot(fitted(model_tweedie_25), dev_res, xlab = "Fitted", ylab = "Deviance residual",
     main = "Residual vs Fitted", pch = 16, col = rgb(0,0,0,0.2)); abline(h = 0, lty = 2)
qqnorm(dev_res, main = "Q-Q Deviance Residual"); qqline(dev_res, col = "red")
par(mfrow = c(1, 1))
# Ambang |delta| > 2 (bukan 1): residual deviance terstandardisasi ~ N(0,1),
# sehingga ~5% teratas berada di |delta| > 2 untuk model yang cocok.
cat("Proporsi |delta_i| > 2:", round(mean(abs(dev_res) > 2) * 100, 2), "%\n")
```
```{r eval-resid-dev-ig}
dev_res <- residuals(model_ig_full, type = "deviance")
par(mfrow = c(1, 2))
plot(fitted(model_ig_full), dev_res, xlab = "Fitted", ylab = "Deviance residual",
     main = "Residual vs Fitted", pch = 16, col = rgb(0,0,0,0.2)); abline(h = 0, lty = 2)
qqnorm(dev_res, main = "Q-Q Deviance Residual"); qqline(dev_res, col = "red")
par(mfrow = c(1, 1))
# Ambang |delta| > 2 (bukan 1): residual deviance terstandardisasi ~ N(0,1),
# sehingga ~5% teratas berada di |delta| > 2 untuk model yang cocok.
cat("Proporsi |delta_i| > 2:", round(mean(abs(dev_res) > 2) * 100, 2), "%\n")
```

## Sensitivity Check: Split by Year (Out-of-Time)

```{r eval-byyear}
train_byyear <- train_data_byyear[complete.cases(
  train_data_byyear[, vars_model]) & is.finite(train_data_byyear$LOG_CLAIM), ]
model1_byyear <- step(
  glm(CLAIM_PAID ~ SEX + INSR_TYPE + TYPE_VEHICLE + USAGE + MAKE +
        INSURED_VALUE + PREMIUM + PROD_YEAR + COVERAGE_TYPE,
      family = Gamma(link = "log"), data = train_byyear),
  direction = "both", trace = FALSE)

ev_random <- evaluasi_model(model1, test_data, FALSE)
ev_byyear <- evaluasi_model(model1_byyear, test_data_byyear, FALSE)
cat("=== RMSE: Random Split vs Split by Year (Gamma, CLAIM_PAID asli) ===\n")
cat(sprintf("%-26s : %s\n", "Random Split 70:30",
            format(round(ev_random["RMSE"]), big.mark = ",")))
cat(sprintf("%-26s : %s\n", "Split by Year (out-of-time)",
            format(round(ev_byyear["RMSE"]), big.mark = ",")))
cat("\nJika RMSE by-year jauh lebih besar -> model kurang stabil terhadap\n")
cat("pergeseran temporal (inflasi klaim/portofolio), informasi yang tidak\n")
cat("tertangkap random split.\n")
```

## Visualisasi Prediksi vs Aktual

```{r plot-pred-vs-actual, fig.width=8, fig.height=6}
pred_gamma <- predict(model1, newdata = test_data, type = "response")
ggplot(data.frame(Aktual = test_data$CLAIM_PAID, Prediksi = pred_gamma),
       aes(Aktual, Prediksi)) +
  geom_point(alpha = 0.2, color = "#4472C4") +
  geom_abline(slope = 1, intercept = 0, linetype = "dashed",
              color = "red", linewidth = 1) +
  scale_x_log10(labels = comma) + scale_y_log10(labels = comma) +
  labs(title = "Prediksi vs Aktual CLAIM_PAID (Model 1 Gamma)",
       subtitle = "Skala log-log; garis merah = prediksi sempurna",
       x = "CLAIM_PAID Aktual", y = "CLAIM_PAID Prediksi") +
  theme_minimal()
```
```{r}
# Prediksi back-transformed (dengan smearing) untuk Model 2 / Tweedie / IG
pred_m2  <- exp(predict(model2, newdata = test_data, type = "response")) * smear_gamma_log
pred_tw  <- exp(predict(model_tweedie, newdata = test_data, type = "response")) * smear_tweedie
pred_ig  <- exp(predict(model_invgaussian, newdata = test_data, type = "response")) * smear_invg

plot_df <- bind_rows(
  data.frame(Model = "Model 1: Gamma (CLAIM_PAID, log link)",
             Aktual = test_data$CLAIM_PAID, Prediksi = pred_gamma),
  data.frame(Model = "Model 2: Gamma (log, smeared)",
             Aktual = test_data$CLAIM_PAID, Prediksi = pred_m2),
  data.frame(Model = "Tweedie (log, smeared)",
             Aktual = test_data$CLAIM_PAID, Prediksi = pred_tw),
  data.frame(Model = "Inverse Gaussian (log, smeared)",
             Aktual = test_data$CLAIM_PAID, Prediksi = pred_ig)
)

ggplot(plot_df, aes(Aktual, Prediksi)) +
  geom_point(alpha = 0.15, color = "#4472C4") +
  geom_abline(slope = 1, intercept = 0, linetype = "dashed",
              color = "red", linewidth = 0.8) +
  scale_x_log10(labels = comma) + scale_y_log10(labels = comma) +
  facet_wrap(~ Model, ncol = 2) +
  labs(title = "Prediksi vs Aktual CLAIM_PAID — Perbandingan Keempat Model",
       subtitle = "Skala log-log; garis merah = prediksi sempurna",
       x = "CLAIM_PAID Aktual", y = "CLAIM_PAID Prediksi") +
  theme_minimal(base_size = 10)


cbind(head(pred_tw),
      CLAIM_PAID_aktual = head(test_data$CLAIM_PAID))
cbind(head(pred_ig),
      CLAIM_PAID_aktual = head(test_data$CLAIM_PAID))
```
