---
title: "GLM Gamma / Inverse Gaussian / Tweedie — Severitas Klaim Asuransi Kendaraan"
author: "Azarya Benhanan Isriyanto"
output:
  html_document:
    df_print: paged
---

```{r setup, include=FALSE}
knitr::opts_chunk$set(echo = TRUE, warning = FALSE, message = FALSE)
```

```{r import library}
# Memanggil library yang diperlukan
library(readr)
library(dplyr)
library(janitor)
library(tidyr)
```

---

# Penggabungan Data Periode 2011-2014 dan 2014-2018

## Import Kedua Data

```{r import kedua data}
df_11_14 <- read_csv("vehicle_insurance_data/motor_data11-14lats.csv")
df_14_18 <- read_csv("vehicle_insurance_data/motor_data14-2018.csv")
```

## Validasi Struktur Kolom

```{r validasi struktur}
# Validasi awal struktur kolom sebelum digabungkan
# Memastikan jumlah kolom dan nama kolom di kedua dataset sama persis
if (identical(names(df_11_14), names(df_14_18))) {
  print("Aman: Struktur kolom kedua file identik. Proses penggabungan dapat dilanjutkan.")
} else {
  warning("Peringatan: Ada perbedaan nama atau urutan kolom! Periksa kembali dengan colnames().")
}
```

## Penyamaan Tipe Data Sebelum Penggabungan

`CARRYING_CAPACITY` terbaca dengan tipe berbeda di kedua file
sehingga konversi `as.numeric()` perlu dilakukan di kedua sisi sebelum penggabungan. 

```{r samakan tipe carrying capacity}
df_11_14 <- df_11_14 %>%
  mutate(CARRYING_CAPACITY = as.numeric(CARRYING_CAPACITY))
df_14_18 <- df_14_18 %>%
  mutate(CARRYING_CAPACITY = as.numeric(CARRYING_CAPACITY))
```

## Penggabungan dataset

```{r gabung data}
motor_data_all <- bind_rows(df_11_14, df_14_18)

print(paste("Total baris Periode 2011-2014:", nrow(df_11_14)))
print(paste("Total baris Periode 2014-2018:", nrow(df_14_18)))
print(paste("Total baris setelah digabung:", nrow(motor_data_all)))
```

```{r export data gabungan}
# Export data yang sudah digabungkan menjadi 1 file master baru
write_csv(motor_data_all, "vehicle_insurance_data/motor_data_master_11_18.csv")
```

```{r dimensi awal}
cat("Dimensi awal dataset:", nrow(motor_data_all), "baris x", ncol(motor_data_all), "kolom\n")
str(motor_data_all)
```

---

# Pre-Modelling — Data Cleaning

## Eksplorasi Awal Dataset Master

```{r summary-awal}
summary(motor_data_all)
```

```{r summary-awal-str}
str(motor_data_all)
```

```{r alias motor}
# Menggunakan nama "motor" agar konsisten dengan tahap-tahap berikutnya
motor <- motor_data_all
```

## Penanganan Duplikasi

Seluruh baris duplikat memiliki CLAIM_PAID = NA (tidak ada
klaim), sehingga penghapusan tidak menghilangkan informasi klaim apapun.

```{r duplikasi}
n_duplikat <- sum(duplicated(motor))
cat("Jumlah baris duplikat:", n_duplikat, "\n")

# Verifikasi: semua duplikat memiliki CLAIM_PAID = NA
duplikat_rows <- motor[duplicated(motor) | duplicated(motor, fromLast = TRUE), ]
cat("Di antara duplikat, proporsi CLAIM_PAID = NA:",
    mean(is.na(duplikat_rows$CLAIM_PAID)), "\n")

motor <- motor %>% distinct()
cat("Baris setelah deduplikasi:", nrow(motor), "\n")
```

## Penghapusan Kolom Bermasalah

### CARRYING_CAPACITY dan SEATS_NUM

CARRYING_CAPACITY: >75% missing — melampaui ambang batas imputasi yang aman
SEATS_NUM: proporsi signifikan bernilai 0 (tidak valid secara domain —
tidak ada kendaraan berpenumpang 0 kursi)

```{r hapus-kolom-bermasalah}
cat("CARRYING_CAPACITY — % missing:",
    round(mean(is.na(motor$CARRYING_CAPACITY)) * 100, 2), "%\n")

n_seats_zero <- sum(motor$SEATS_NUM == 0, na.rm = TRUE)
pct_seats_zero <- mean(motor$SEATS_NUM == 0, na.rm = TRUE) * 100
cat("SEATS_NUM bernilai 0:", n_seats_zero,
    "baris (", round(pct_seats_zero, 2), "%)\n")

motor <- motor %>% dplyr::select(-CARRYING_CAPACITY, -SEATS_NUM)
cat("Kolom tersisa setelah penghapusan:", ncol(motor), "\n")
```

### EFFECTIVE_YR

Banyak nilai tidak konsisten dengan periode data 2011–2018 (ada yang
negatif, puluhan, dll.) menunjukkan kesalahan pengkodean yang tidak
dapat diperbaiki. Di samping itu informasi tahun efektif sudah 
terkandung dalam INSR_BEGIN yang lebih reliabel.

```{r hapus-effective-yr}
eff_num <- suppressWarnings(as.numeric(as.character(motor$EFFECTIVE_YR)))
n_tidak_wajar <- sum(is.na(eff_num) | eff_num < 0 | eff_num > 99, na.rm = TRUE)
cat("EFFECTIVE_YR dengan nilai tidak wajar:", n_tidak_wajar, "baris\n")

motor <- motor %>% dplyr::select(-EFFECTIVE_YR)
```

## Konversi Tipe Data

```{r konversi-tipe}
motor <- motor %>%
  mutate(
    # Variabel kategorikal
    SEX          = recode_factor(as.factor(SEX),
                                 `0` = "Legal Entity",
                                 `1` = "Male",
                                 `2` = "Female"),
    INSR_TYPE    = recode_factor(as.factor(INSR_TYPE),
                                 `1201` = "Private",
                                 `1202` = "Commercial",
                                 `1204` = "Motor Trade Road Risk"),
    TYPE_VEHICLE = as.factor(TYPE_VEHICLE),
    MAKE         = as.factor(MAKE),
    USAGE        = as.factor(USAGE),

    # Variabel tanggal
    INSR_BEGIN   = as.Date(INSR_BEGIN, format = "%d-%b-%y"),
    INSR_END     = as.Date(INSR_END, format = "%d-%b-%y"),

    # Variabel numerik
    INSURED_VALUE = as.numeric(INSURED_VALUE),
    PREMIUM       = as.numeric(PREMIUM),
    CCM_TON       = as.numeric(CCM_TON),
    CLAIM_PAID    = as.numeric(CLAIM_PAID)
  )

str(motor)
```

```{r verifikasi-insr-type}
# Verifikasi: pastikan tidak ada kode INSR_TYPE di luar 1201/1202/1204
# yang berubah jadi NA secara diam-diam akibat recode_factor()
n_na_insr <- sum(is.na(motor$INSR_TYPE))
cat("Jumlah NA pada INSR_TYPE setelah recode:", n_na_insr, "\n")

if (n_na_insr > 0) {
  cat("PERINGATAN: ada kode INSR_TYPE di luar 1201/1202/1204.\n")
  cat("Cek kembali nilai unik sebelum recode untuk menentukan kategori tambahan.\n")
} else {
  cat("Aman: seluruh kode INSR_TYPE termasuk dalam 3 kategori paper.\n")
}
```

## Tahap 2.5: Imputasi Missing Values

Missing values ditangani dengan metode imputasi yang
sesuai. Karena distribusi variabel asuransi umumnya right-skewed, digunakan
median (bukan mean) untuk variabel numerik — median lebih robust terhadap
nilai ekstrem. Untuk variabel kategoris, digunakan modus (kategori paling
sering muncul).

Proporsi missing pada variabel yang diimputasi sangat kecil, sehingga
risiko bias imputasi dapat dianggap dapat diabaikan.

CLAIM_PAID TIDAK diimputasi. Nilai NA pada CLAIM_PAID merupakan
"structural zero" — bermakna "tidak ada klaim terjadi", bukan data yang
hilang. Dalam pemodelan GLM logistik, NA akan dikonversi menjadi
CLAIM_IND = 0.

```{r audit-missing-sebelum-imputasi}
missing_summary <- motor %>%
  summarise(across(everything(), ~ mean(is.na(.)))) %>%
  pivot_longer(everything(),
               names_to  = "kolom",
               values_to = "pct_missing") %>%
  filter(pct_missing > 0) %>%
  arrange(desc(pct_missing))

print(missing_summary)
```

```{r imputasi}
# Fungsi imputasi median untuk variabel numerik
impute_median <- function(x) {
  med <- median(x, na.rm = TRUE)
  x[is.na(x)] <- med
  return(x)
}

# Fungsi imputasi modus untuk variabel kategoris
impute_modus <- function(x) {
  modus <- names(sort(table(x), decreasing = TRUE))[1]
  x[is.na(x)] <- modus
  return(x)
}

motor <- motor %>%
  mutate(
    # Imputasi numerik dengan median
    PREMIUM   = impute_median(PREMIUM),
    PROD_YEAR = impute_median(as.numeric(PROD_YEAR)),
    CCM_TON   = impute_median(CCM_TON),

    # Imputasi kategoris dengan modus
    MAKE      = impute_modus(as.character(MAKE)),
    MAKE      = as.factor(MAKE)
  )

# Verifikasi: missing hanya tersisa di CLAIM_PAID (structural zero)
missing_pasca <- motor %>%
  summarise(across(everything(), ~ sum(is.na(.)))) %>%
  pivot_longer(everything(),
               names_to  = "kolom",
               values_to = "n_missing") %>%
  filter(n_missing > 0)

print(missing_pasca)
cat("\nCatatan: Missing pada CLAIM_PAID adalah structural zero (polis tanpa klaim),",
    "bukan missing value sejati.\n")
```

## Validasi Business Logic

### Durasi Polis (INSR_BEGIN dan INSR_END)

Baris dengan INSR_END <= INSR_BEGIN dihapus karena durasi nol
atau negatif tidak informatif dan log(0) tidak terdefinisi sebagai offset
exposure dalam GLM. Hal ini berlaku baik untuk polis tanpa klaim maupun
polis dengan klaim aktif, karena exposure (durasi) tidak boleh bernilai 0
pada pemodelan tarif GLM standar.

```{r validasi-tanggal}
motor <- motor %>%
  mutate(DURATION_DAYS = as.numeric(difftime(INSR_END, INSR_BEGIN, units = "days")))

cat("Baris dengan durasi <= 0 hari (INSR_END <= INSR_BEGIN):\n")
motor %>%
  filter(DURATION_DAYS <= 0) %>%
  summarise(
    total_baris = n(),
    ada_klaim   = sum(!is.na(CLAIM_PAID)),
    tanpa_klaim = sum(is.na(CLAIM_PAID))
  ) %>%
  print()

motor <- motor %>% filter(DURATION_DAYS > 0)
cat("Baris setelah filter durasi:", nrow(motor), "\n")
```

### Nilai Tidak Mungkin Negatif

```{r validasi-negatif}
motor %>%
  filter(INSURED_VALUE < 0 | PREMIUM < 0 | (!is.na(CLAIM_PAID) & CLAIM_PAID < 0)) %>%
  nrow() %>%
  cat("Baris dengan nilai negatif tidak wajar:", ., "\n")
```

### Tahun Produksi Kendaraan

```{r validasi-prod-year}
motor %>%
  filter(PROD_YEAR < 1900 | PROD_YEAR > 2019) %>%
  nrow() %>%
  cat("Baris dengan PROD_YEAR tidak wajar (<1900 atau >2019):", ., "\n")
```

### Validasi CLAIM_PAID terhadap INSURED_VALUE

CLAIM_PAID > INSURED_VALUE adalah valid secara kontraktual mencerminkan comprehensive coverage.
Kasus CLAIM_PAID = INSURED_VALUE juga valid — ini adalah total loss.
Polis dengan INSURED_VALUE = 0 adalah polis TPL-only (tanpa komponen
comprehensive).

```{r validasi-klaim}
motor %>%
  filter(!is.na(CLAIM_PAID) & INSURED_VALUE == 0) %>%
  nrow() %>%
  cat("Polis TPL-only (INSURED_VALUE = 0) dengan klaim:", ., "\n")

motor %>%
  filter(!is.na(CLAIM_PAID) & INSURED_VALUE > 0 & CLAIM_PAID > INSURED_VALUE) %>%
  nrow() %>%
  cat("Polis komprehensif dengan CLAIM_PAID > INSURED_VALUE (valid karena bundled):", ., "\n")

# Flag jenis coverage
motor <- motor %>%
  mutate(COVERAGE_TYPE = ifelse(INSURED_VALUE == 0, "TPL_only", "Comprehensive_bundled"))
```

### Distribusi Variabel SEX

```{r validasi-sex}
cat("Distribusi SEX:\n")
table(motor$SEX, useNA = "always")
```

## Rekayasa Fitur untuk Pemodelan

```{r feature-engineering}
motor <- motor %>%
  mutate(
    # Indikator klaim biner — variabel respons untuk GLM Logistik (Bab 7)
    CLAIM_IND = as.factor(ifelse(!is.na(CLAIM_PAID) & CLAIM_PAID > 0, 1, 0)),

    # Exposure dalam satuan tahun — offset untuk model Poisson/Gamma (Bab 6 & 8)
    EXPOSURE_YR = DURATION_DAYS / 365.25,

    # Log-exposure untuk digunakan sebagai offset dalam GLM
    LOG_EXPOSURE = log(EXPOSURE_YR)
  )

cat("Distribusi CLAIM_IND (0 = tidak klaim, 1 = klaim):\n")
table(motor$CLAIM_IND)
cat("Proporsi polis dengan klaim:", round(mean(motor$CLAIM_IND == 1) * 100, 2), "%\n")
```

## Deteksi Outlier (Informatif, Tidak Menghapus)

Deteksi outlier pada tahap ini bersifat deskriptif dan
informatif, bukan basis penghapusan data. Alasannya:
1. Distribusi variabel asuransi (premi, klaim) secara inheren right-skewed
   dan heavy-tailed — klaim besar justru paling penting untuk dimodelkan.
2. GLM Gamma/Tweedie mengakomodasi variabilitas tinggi secara implisit
   melalui fungsi variansi V(mu) = mu^2 (Gamma).
3. Metode IQR dirancang untuk distribusi normal dan tidak reliable untuk
   distribusi asuransi.

```{r outlier-detection}
deteksi_outlier <- function(x, nama_kolom) {
  Q1  <- quantile(x, 0.25, na.rm = TRUE)
  Q3  <- quantile(x, 0.75, na.rm = TRUE)
  IQR_val <- Q3 - Q1
  batas_bawah <- Q1 - 3 * IQR_val
  batas_atas  <- Q3 + 3 * IQR_val
  n_outlier   <- sum(x < batas_bawah | x > batas_atas, na.rm = TRUE)
  cat(sprintf("%-20s | Q1=%.1f | Q3=%.1f | Batas: [%.1f, %.1f] | Outlier: %d\n",
              nama_kolom, Q1, Q3, batas_bawah, batas_atas, n_outlier))
}

deteksi_outlier(motor$INSURED_VALUE,                     "INSURED_VALUE")
deteksi_outlier(motor$PREMIUM,                           "PREMIUM")
deteksi_outlier(motor$CLAIM_PAID[motor$CLAIM_PAID > 0],   "CLAIM_PAID (>0)")
deteksi_outlier(motor$CCM_TON,                            "CCM_TON")

cat("\nCatatan: Outlier di atas TIDAK dihapus.",
    "Ini adalah karakteristik distribusi asuransi yang right-skewed.\n")
```

## Ringkasan Akhir Dataset

```{r ringkasan-akhir}
cat("=== RINGKASAN DATASET SETELAH CLEANING ===\n")
cat("Total observasi:", nrow(motor), "\n")
cat("Total variabel :", ncol(motor), "\n\n")

cat("Komposisi variabel:\n")
cat("  - Variabel kategoris   :", sum(sapply(motor, is.factor)), "\n")
cat("  - Variabel numerik     :", sum(sapply(motor, is.numeric)), "\n")
cat("  - Variabel tanggal     :", sum(sapply(motor, inherits, "Date")), "\n\n")

cat("Proporsi polis klaim    :", round(mean(motor$CLAIM_IND == 1) * 100, 2), "%\n")
cat("Proporsi polis TPL-only :", round(mean(motor$COVERAGE_TYPE == "TPL_only") * 100, 2), "%\n")

summary(motor)
```

```{r export-clean-data}
# Export dataset bersih untuk digunakan di pemodelan
write_csv(motor, "vehicle_insurance_data/motor_data_clean.csv")
cat("Dataset bersih berhasil diekspor ke: motor_data_clean.csv\n")
```

---

# EDA — Severitas Klaim (Continuous Response)

```{r library-eda-bab8}
library(ggplot2)
library(scales)
library(gridExtra)
library(moments)      # skewness & kurtosis
library(fitdistrplus) # MLE fitting distribusi
library(actuar)       # inverse gaussian
```

Catatan: dataset `motor` di sini adalah hasil akhir Bagian 2 (sudah melalui
deduplikasi, konversi tipe, imputasi, dan validasi business logic) — tidak
perlu re-import atau cleaning ulang.

## Filter Subset Bab 8: CLAIM_PAID > 0

Pemodelan severitas klaim kondisional — yaitu besarnya
klaim bersyarat klaim terjadi. Seluruh EDA berikut dilakukan pada subset ini.

```{r filter-claims}
df_claims <- motor %>%
  filter(!is.na(CLAIM_PAID) & CLAIM_PAID > 0)

cat("=== Ringkasan Subset Bab 8 ===\n")
cat("Total dataset bersih         :", nrow(motor), "polis\n")
cat("Polis dengan klaim (Y > 0)   :", nrow(df_claims), "polis\n")
cat("Proporsi klaim               :",
    round(nrow(df_claims) / nrow(motor) * 100, 2), "%\n")
cat("Proporsi NON-klaim (zero)    :",
    round((1 - nrow(df_claims) / nrow(motor)) * 100, 2), "%\n")
```

Tingginya proporsi nol mengonfirmasi bahwa pemisahan antara
modeling occurrence (Logistic Regression) dan modeling
severity (Gamma/Inverse Gaussian) adalah keputusan metodologis yang tepat.

## 3.2 Statistik Deskriptif CLAIM_PAID

```{r desc-stats}
claim_stats <- df_claims %>%
  summarise(
    N        = n(),
    Min      = min(CLAIM_PAID),
    Q1       = quantile(CLAIM_PAID, 0.25),
    Median   = median(CLAIM_PAID),
    Mean     = mean(CLAIM_PAID),
    Q3       = quantile(CLAIM_PAID, 0.75),
    Max      = max(CLAIM_PAID),
    Std_Dev  = sd(CLAIM_PAID),
    CV       = sd(CLAIM_PAID) / mean(CLAIM_PAID),
    Skewness = moments::skewness(CLAIM_PAID),
    Kurtosis = moments::kurtosis(CLAIM_PAID)
  )
print(t(claim_stats))

cat("\n-- Interpretasi ------------------------------------------\n")
cat("Koefisien variasi (CV)  :", round(claim_stats$CV, 3),
    "-> variabilitas sangat tinggi\n")
cat("Skewness                :", round(claim_stats$Skewness, 3),
    "-> distribusi sangat right-skewed\n")
cat("Kurtosis                :", round(claim_stats$Kurtosis, 3),
    "-> ekor sangat berat (heavy-tailed)\n")
```

## Distribusi CLAIM_PAID: Skala Asli vs Log

```{r hist-raw-log, fig.width=10, fig.height=8, warning=FALSE}
df_claims <- df_claims %>% mutate(LOG_CLAIM = log(CLAIM_PAID))

p1 <- ggplot(df_claims, aes(x = CLAIM_PAID)) +
  geom_histogram(bins = 80, fill = "#2E75B6", color = "white", alpha = 0.8) +
  scale_x_continuous(labels = comma, limits = c(0, quantile(df_claims$CLAIM_PAID, 0.99))) +
  labs(title = "Distribusi CLAIM_PAID (Skala Asli)",
       subtitle = "Dipotong pada persentil ke-99 untuk visibilitas",
       x = "CLAIM_PAID", y = "Frekuensi") +
  theme_minimal(base_size = 11)

p2 <- ggplot(df_claims, aes(x = CLAIM_PAID)) +
  geom_boxplot(fill = "#2E75B6", alpha = 0.6, outlier.size = 0.5,
               outlier.color = "red") +
  scale_x_continuous(labels = comma, limits = c(0, quantile(df_claims$CLAIM_PAID, 0.99))) +
  labs(title = "Boxplot CLAIM_PAID", x = "CLAIM_PAID") +
  theme_minimal(base_size = 11)

p3 <- ggplot(df_claims, aes(x = LOG_CLAIM)) +
  geom_histogram(bins = 60, fill = "#70AD47", color = "white", alpha = 0.8) +
  labs(title = "Distribusi log(CLAIM_PAID)",
       subtitle = "Transformasi log menstabilkan skewness",
       x = "log(CLAIM_PAID)", y = "Frekuensi") +
  theme_minimal(base_size = 11)

p4 <- ggplot(df_claims, aes(sample = LOG_CLAIM)) +
  stat_qq(color = "#70AD47", alpha = 0.3, size = 0.5) +
  stat_qq_line(color = "red", linewidth = 1) +
  labs(title = "Q-Q Plot log(CLAIM_PAID)", x = "Theoretical Quantiles",
       y = "Sample Quantiles") +
  theme_minimal(base_size = 11)

grid.arrange(p1, p2, p3, p4, ncol = 2)
```

## 3.4 Perbandingan Fit Distribusi: Gamma vs Inverse Gaussian

```{r dist-fit, warning=FALSE, message=FALSE, fig.width=11, fig.height=5}
scale_factor <- 1000000
claim_scaled <- df_claims$CLAIM_PAID / scale_factor

m <- mean(claim_scaled)
v <- var(claim_scaled)

start_gamma <- list(shape = m^2 / v, rate = m / v)

fit_gamma <- tryCatch(
  fitdist(claim_scaled, "gamma", start = start_gamma),
  error = function(e) {
    cat("MLE Gamma gagal konvergen — fallback ke method-of-moments (MME)\n")
    fitdist(claim_scaled, "gamma", method = "mme")
  }
)

# -- Fitting Inverse Gaussian dengan fallback yang sama ---------------------
fit_invg <- tryCatch(
  fitdist(claim_scaled, "invgauss",
         start = list(mean = m, shape = m^3 / v),
         lower = c(0, 0)),
  error = function(e) {
    cat("MLE Inverse Gaussian gagal konvergen — fallback ke method-of-moments (MME)\n")
    fitdist(claim_scaled, "invgauss",
           start = list(mean = m, shape = m^3 / v),
           method = "mme",
           order = c(1, 2))
  }
)

cat("Metode estimasi Gamma          :", fit_gamma$method, "\n")
cat("Metode estimasi Inverse Gaussian:", fit_invg$method, "\n")

cat("=== Perbandingan Goodness of Fit ===\n")
cat(sprintf("%-20s %12s %12s\n", "Metrik", "Gamma", "Inv.Gaussian"))
cat(sprintf("%-20s %12.2f %12.2f\n", "AIC", fit_gamma$aic, fit_invg$aic))
cat(sprintf("%-20s %12.2f %12.2f\n", "BIC", fit_gamma$bic, fit_invg$bic))

par(mfrow = c(1, 2))

# Batas tampilan visual — dihitung dari persentil, BUKAN dari data penuh
xlim_max <- quantile(claim_scaled, 0.99)
x_range  <- seq(0, xlim_max, length.out = 500)

# PENTING: filter data ke rentang tampilan dulu, baru hitung breaks histogram.
# Kalau breaks dihitung dari data penuh (termasuk outlier ekstrem jauh di luar
# xlim), lebar setiap bin jadi sangat besar sehingga area yang ditampilkan
# (0 - xlim_max) hanya berisi 1-2 bin raksasa yang tampak seperti blok rata,
# bukan histogram yang informatif.
claim_visual <- claim_scaled[claim_scaled <= xlim_max]

# Plot Gamma
hist(claim_visual, breaks = seq(0, xlim_max, length.out = 60), probability = TRUE,
     xlim = c(0, xlim_max),
     main = "Gamma Fit", xlab = "CLAIM_PAID (skala dibagi 1.000.000)",
     col = "#AED6F1", border = "white")
lines(x_range, dgamma(x_range,
                       shape = fit_gamma$estimate["shape"],
                       rate  = fit_gamma$estimate["rate"]),
      col = "red", lwd = 2)

# Plot Inverse Gaussian
hist(claim_visual, breaks = seq(0, xlim_max, length.out = 60), probability = TRUE,
     xlim = c(0, xlim_max),
     main = "Inverse Gaussian Fit", xlab = "CLAIM_PAID (skala dibagi 1.000.000)",
     col = "#A9DFBF", border = "white")
lines(x_range, dinvgauss(x_range,
                          mean  = fit_invg$estimate["mean"],
                          shape = fit_invg$estimate["shape"]),
      col = "darkgreen", lwd = 2)
par(mfrow = c(1, 1))

winner <- ifelse(fit_gamma$aic < fit_invg$aic, "Gamma", "Inverse Gaussian")
cat("\n-- Kesimpulan ------------------------------------------\n")
cat("Distribusi dengan AIC lebih kecil:", winner, "\n")
cat("Kedua distribusi adalah kasus khusus Tweedie (p=2 Gamma, p=3 InvGauss).\n")
cat("Grid search atas p akan dilakukan pada tahap pemodelan.\n")
```

## Deteksi Outlier CLAIM_PAID

```{r outlier-detection-eda}
Q1  <- quantile(df_claims$CLAIM_PAID, 0.25)
Q3  <- quantile(df_claims$CLAIM_PAID, 0.75)
IQR_val <- Q3 - Q1
batas_atas <- Q3 + 3 * IQR_val

outlier_df <- df_claims %>% filter(CLAIM_PAID > batas_atas)

cat("=== Deteksi Outlier CLAIM_PAID (batas 3xIQR) ===\n")
cat("Q1                :", comma(Q1), "\n")
cat("Q3                :", comma(Q3), "\n")
cat("Batas atas (3xIQR):", comma(round(batas_atas)), "\n")
cat("Jumlah outlier    :", nrow(outlier_df), "obs\n")
cat("Proporsi outlier  :", round(nrow(outlier_df) / nrow(df_claims) * 100, 2), "%\n")

cat("\n-- Keputusan ------------------------------------------\n")
cat("Outlier TIDAK dihapus — nilai klaim ekstrem adalah fenomena nyata\n")
cat("dalam asuransi kendaraan. Distribusi Gamma/Tweedie dirancang untuk\n")
cat("menangani ekor berat semacam ini.\n")
```

## Hubungan Prediktor Kategorik vs CLAIM_PAID

```{r boxplots-cat, fig.width=12, fig.height=10, warning=FALSE}
plot_box <- function(df, var, title) {
  ggplot(df, aes(x = reorder(.data[[var]], CLAIM_PAID, median), y = CLAIM_PAID)) +
    geom_boxplot(fill = "#AED6F1", outlier.size = 0.3,
                 outlier.alpha = 0.3, outlier.color = "red") +
    scale_y_continuous(labels = comma,
                       limits = c(0, quantile(df$CLAIM_PAID, 0.95))) +
    labs(title = title, x = NULL, y = "CLAIM_PAID") +
    theme_minimal(base_size = 10) +
    theme(axis.text.x = element_text(angle = 45, hjust = 1))  # <- ganti coord_flip()
}

pb1 <- plot_box(df_claims, "SEX",          "CLAIM_PAID vs SEX")
pb2 <- plot_box(df_claims, "INSR_TYPE",    "CLAIM_PAID vs INSR_TYPE")
pb3 <- plot_box(df_claims, "TYPE_VEHICLE", "CLAIM_PAID vs TYPE_VEHICLE")
pb4 <- plot_box(df_claims, "USAGE",        "CLAIM_PAID vs USAGE")
grid.arrange(pb1, pb2, pb3, pb4, ncol = 2)
```

## Variabel Prediktor Numerik: Distribusi & Korelasi

```{r desc-numeric}
vars_num <- c("INSURED_VALUE", "PREMIUM", "PROD_YEAR")
# Catatan: CCM_TON dan VEHICLE_AGE tidak disertakan — keduanya bukan bagian
# dari 9 prediktor resmi paper Terefe & Aga (Table 1): Sex, Insurance type,
# Vehicle type, Usage, Make, Coverage, Production year, Insured value, Premium
vars_num <- vars_num[vars_num %in% names(df_claims)]

print(summary(df_claims %>% dplyr::select(all_of(vars_num))))

cat("\nSkewness Variabel Numerik:\n")
for (v in vars_num) {
  val <- df_claims[[v]]
  val <- val[!is.na(val)]
  cat(sprintf("  %-20s : %6.3f\n", v, moments::skewness(val)))
}
```

```{r correlation, fig.width=8, fig.height=6, warning=FALSE}
cor_data <- df_claims %>% dplyr::select(CLAIM_PAID, all_of(vars_num)) %>% na.omit()
cor_matrix <- round(cor(cor_data), 3)

cat("=== Matriks Korelasi Pearson ===\n")
print(cor_matrix)

cor_df <- as.data.frame(as.table(cor_matrix))
names(cor_df) <- c("Var1", "Var2", "Korelasi")

ggplot(cor_df, aes(Var1, Var2, fill = Korelasi)) +
  geom_tile(color = "white") +
  geom_text(aes(label = round(Korelasi, 2)), size = 2.5) +
  scale_fill_gradient2(low = "#D32F2F", mid = "white", high = "#1565C0",
                       midpoint = 0, limits = c(-1, 1)) +
  labs(title = "Heatmap Korelasi Pearson (Subset CLAIM_PAID > 0)") +
  theme_minimal(base_size = 9) +
  theme(axis.text.x = element_text(angle = 45, hjust = 1))
```

## 3.8 Transformasi Log pada Prediktor Skewed

Variabel numerik dengan `|skewness| > 1` ditransformasi log
 untuk menstabilkan hubungan dengan respons pada skala
fungsi tautan log GLM. Keputusan ini adalah dasar dari transformasi
`log_INSURED_VALUE`, `log_PREMIUM`, dan `log_CCM_TON` yang dipakai pada
tahap pemodelan Bab 8.

```{r log-transform, fig.width=10, fig.height=4, warning=FALSE}
skew_vals <- sapply(vars_num, function(v) {
  moments::skewness(df_claims[[v]][!is.na(df_claims[[v]])])
})
vars_log_candidate <- names(skew_vals[abs(skew_vals) > 1])

cat("Variabel dengan |skewness| > 1 (kandidat transformasi log):\n")
print(round(skew_vals[abs(skew_vals) > 1], 3))

for (v in vars_log_candidate) {
  df_claims[[paste0("LOG_", v)]] <- log(df_claims[[v]] + 1)
}
```

## 3.9 Ringkasan EDA Bab 8

```{r summary-eda-bab8, echo=FALSE}
cat("==================================================================\n")
cat("RINGKASAN EDA BAB 8 - SEVERITAS KLAIM\n")
cat("==================================================================\n\n")
cat("A. VARIABEL RESPONS (CLAIM_PAID)\n")
cat("   - Distribusi sangat right-skewed, heavy-tailed\n")
cat("   - Gamma GLM (p=2) sebagai baseline, Tweedie (p>2) sebagai alternatif\n")
cat("   - Fungsi tautan: log\n\n")
cat("B. VARIABEL KATEGORIK\n")
cat("   - Pengelompokan 'Others' dilakukan pada kategori <3% di subset klaim\n\n")
cat("C. VARIABEL NUMERIK\n")
cat("   - INSURED_VALUE, PREMIUM, CCM_TON: skewed -> log transform\n\n")
cat("D. ALUR PEMODELAN SELANJUTNYA\n")
cat("   1. Grid search parameter p Tweedie\n")
cat("   2. Stepwise AIC untuk seleksi variabel\n")
cat("   3. Diagnostik: deviance residuals, Cook's Distance\n")
cat("   4. Evaluasi: train/test split 70/30\n")
```

```{r export-eda-bab8}
write_csv(df_claims, "vehicle_insurance_data/df_claims_bab8.csv")
cat("Dataset siap pemodelan Bab 8 diekspor ke: df_claims_bab8.csv\n")
cat("Dimensi:", nrow(df_claims), "x", ncol(df_claims), "\n")
```
