---
title: "Bab 6 – Pemodelan Frekuensi Klaim: Poisson dan Binomial Negatif GLM"
subtitle: "AK4082 Model Linier Lanjut — Ethiopian Insurance Corporation (2011–2018)"
author: "Kelompok Azarya"
date: "`r Sys.Date()`"
output:
  html_document:
    toc: true
    toc_depth: 3
    df_print: paged
    number_sections: true
---

```{r setup, include=FALSE}
knitr::opts_chunk$set(echo = TRUE, message = FALSE, warning = FALSE)
```

# Pendahuluan

Pada bab ini, variabel **frekuensi klaim** dimodelkan menggunakan GLM diskrit.
Karena dataset tidak memiliki kolom jumlah klaim (`CLAIM_COUNT`) secara eksplisit,
frekuensi dikonstruksi sebagai variabel biner yang dikompres ke level polis:
`CLAIM_IND = 1` jika `CLAIM_PAID > 0`, kemudian diagregasi per `OBJECT_ID`
untuk mendapatkan jumlah klaim. Namun pada analisis ini, pendekatan yang digunakan
mengikuti Terefe & Aga (2026): tiap baris adalah satu polis, dan **CLAIM_IND**
(0/1) dimodelkan langsung; untuk Bab 6 ini kita gunakan pendekatan **count pada
subset** — yaitu menghitung berapa kali OBJECT_ID yang sama muncul dengan klaim.

> **Catatan implementasi**: Jika `CLAIM_COUNT` tidak tersedia, kita proxy-kan
> dengan `CLAIM_IND` dan gunakan exposure (masa pertanggungan dalam tahun) sebagai
> offset. Poisson GLM kemudian memodelkan E[N] = λ × t.

---

# Library dan Import Data

```{r load-libraries}
library(dplyr)
library(ggplot2)
library(MASS)       # glm.nb untuk Binomial Negatif
library(vcd)        # goodfit untuk uji Chi-Square GoF
library(car)        # vif untuk diagnostik multikolinieritas
library(Metrics)    # rmse, rmsle
library(pscl)       # vuong test (opsional untuk zero-inflated)
library(AER)        # dispersiontest
```

```{r import-data}
# ── SESUAIKAN PATH DENGAN LOKASI FILE ANDA ──────────────────────────────────
motor <- read.csv("vehicle_insurance_data/motor_data_master_11_18.csv",
                  stringsAsFactors = FALSE)

# Tampilkan dimensi dan kolom
cat("Dimensi data:", dim(motor), "\n")
glimpse(motor)
```

---

# Pra-Pemrosesan & Rekayasa Variabel

```{r preprocessing}
# ── 1. Hapus baris dengan tanggal tidak valid ────────────────────────────────
motor <- motor %>%
  mutate(
    INSR_BEGIN = as.Date(INSR_BEGIN, format = "%Y-%m-%d"),
    INSR_END   = as.Date(INSR_END,   format = "%Y-%m-%d")
  ) %>%
  filter(!is.na(INSR_BEGIN), !is.na(INSR_END), INSR_BEGIN < INSR_END)

# ── 2. Hitung exposure dalam satuan tahun (masa pertanggungan) ────────────────
motor <- motor %>%
  mutate(EXPOSURE = as.numeric(INSR_END - INSR_BEGIN) / 365.25)

# ── 3. Buat variabel respons: CLAIM_IND dan proxy CLAIM_COUNT ────────────────
motor <- motor %>%
  mutate(
    CLAIM_IND   = as.integer(CLAIM_PAID > 0),          # 0/1
    CLAIM_COUNT = CLAIM_IND                             # proxy: maks 1 klaim/polis
  )

# ── 4. Rekayasa VEHICLE_AGE ─────────────────────────────────────────────────
CURRENT_YEAR <- 2018
motor <- motor %>%
  mutate(
    PROD_YEAR   = as.numeric(PROD_YEAR),
    VEHICLE_AGE = CURRENT_YEAR - PROD_YEAR
  ) %>%
  filter(VEHICLE_AGE >= 0, VEHICLE_AGE <= 50)   # hapus nilai tidak logis

# ── 5. Bersihkan EFFECTIVE_YR ────────────────────────────────────────────────
motor <- motor %>%
  mutate(EFFECTIVE_YR = as.numeric(EFFECTIVE_YR)) %>%
  filter(!is.na(EFFECTIVE_YR), EFFECTIVE_YR >= 0)

# ── 6. Variabel kategorik → faktor ──────────────────────────────────────────
motor <- motor %>%
  mutate(
    SEX          = factor(SEX),
    INSR_TYPE    = factor(INSR_TYPE),
    TYPE_VEHICLE = factor(TYPE_VEHICLE),
    USAGE        = factor(USAGE)
  ) %>%
  filter(!is.na(SEX), SEX %in% c("1", "2"))   # hanya Male/Female

# ── 7. Hapus baris dengan NA di prediktor kunci ─────────────────────────────
motor <- motor %>%
  filter(
    !is.na(SEATS_NUM), !is.na(VEHICLE_AGE), !is.na(INSURED_VALUE),
    !is.na(PREMIUM), !is.na(EXPOSURE), EXPOSURE > 0
  )

# ── 8. Sampling (opsional — data besar, ambil sampel representatif) ──────────
set.seed(42)
n_sample <- min(nrow(motor), 50000)    # ← turunkan jika RAM terbatas
motor_s  <- motor %>% slice_sample(n = n_sample)

cat("Jumlah baris setelah cleaning (sampel):", nrow(motor_s), "\n")
cat("Proporsi klaim (CLAIM_IND = 1):",
    round(mean(motor_s$CLAIM_IND), 4), "\n")
```

---

# EDA: Distribusi Variabel Respons

```{r eda-response}
# ── Tabel frekuensi CLAIM_COUNT ──────────────────────────────────────────────
freq_tbl <- table(motor_s$CLAIM_COUNT)
cat("\nDistribusi CLAIM_COUNT:\n")
print(freq_tbl)

# ── Statistik deskriptif ─────────────────────────────────────────────────────
cat("\nMean CLAIM_COUNT :", mean(motor_s$CLAIM_COUNT), "\n")
cat("Var  CLAIM_COUNT :", var(motor_s$CLAIM_COUNT),  "\n")
cat("Rasio Var/Mean   :", var(motor_s$CLAIM_COUNT) / mean(motor_s$CLAIM_COUNT), "\n\n")
# Jika Var >> Mean → indikasi overdispersi → Binomial Negatif lebih cocok
```

```{r eda-bar}
ggplot(motor_s, aes(x = factor(CLAIM_COUNT))) +
  geom_bar(fill = "steelblue", color = "white") +
  labs(
    title = "Distribusi Frekuensi Klaim (Proxy: CLAIM_IND)",
    x     = "Jumlah Klaim (0 = tidak klaim, 1 = klaim)",
    y     = "Frekuensi"
  ) +
  theme_minimal()
```

```{r gof-poisson}
# ── Chi-Square Goodness of Fit: Poisson ─────────────────────────────────────
cat("=== Uji GoF Poisson ===\n")
summary(goodfit(motor_s$CLAIM_COUNT, type = "poisson",  method = "MinChisq"))

# ── Chi-Square Goodness of Fit: Binomial Negatif ────────────────────────────
cat("\n=== Uji GoF Binomial Negatif ===\n")
summary(goodfit(motor_s$CLAIM_COUNT, type = "nbinomial", method = "MinChisq"))
```

---

# Spesifikasi Model GLM

## Komponen Model

Untuk **GLM Diskrit** (Poisson / Binomial Negatif):

$$
\text{Komponen Acak: } Y_i \sim \text{Poisson}(\mu_i) \quad \text{atau} \quad Y_i \sim \text{NB}(\mu_i, \kappa)
$$

$$
\text{Komponen Sistematik: } \eta_i = \beta_0 + \sum_{j=1}^{p} \beta_j x_{ij} + \ln(t_i)
$$

$$
\text{Fungsi Tautan: } g(\mu_i) = \ln(\mu_i) \implies \mu_i = e^{\eta_i}
$$

Di mana $t_i$ adalah **exposure** (masa pertanggungan dalam tahun) yang masuk
sebagai **offset** sehingga koefisiennya dikunci di 1.

---

# Pembagian Data Train/Test (70/30)

```{r train-test-split}
set.seed(123)
n      <- nrow(motor_s)
idx    <- sample(1:n, size = floor(0.7 * n))
train  <- motor_s[ idx, ]
test   <- motor_s[-idx, ]

cat("Ukuran train:", nrow(train), "| Ukuran test:", nrow(test), "\n")
```

---

# Pemodelan

## Model 1: Poisson GLM (Full Model dengan Offset)

```{r poisson-full}
# ── Full Poisson Model ───────────────────────────────────────────────────────
m_pois_full <- glm(
  CLAIM_COUNT ~ SEX + INSR_TYPE + VEHICLE_AGE + INSURED_VALUE +
                SEATS_NUM + TYPE_VEHICLE + USAGE + EFFECTIVE_YR,
  family = poisson(link = "log"),
  offset = log(EXPOSURE),
  data   = train
)
summary(m_pois_full)
```

## Model 2: Poisson GLM (Stepwise AIC)

```{r poisson-step}
# ── Stepwise selection (arah: backward) ─────────────────────────────────────
m_pois_step <- step(m_pois_full, direction = "both", trace = FALSE)
summary(m_pois_step)
```

## Model 3: Binomial Negatif GLM (Full Model)

```{r nb-full}
# ── Binomial Negatif menangani overdispersi ──────────────────────────────────
# Referensi: Faraway (2016), MASS::glm.nb
m_nb_full <- glm.nb(
  CLAIM_COUNT ~ SEX + INSR_TYPE + VEHICLE_AGE + INSURED_VALUE +
                SEATS_NUM + TYPE_VEHICLE + USAGE + EFFECTIVE_YR +
                offset(log(EXPOSURE)),
  data = train,
  link = log
)
summary(m_nb_full)
```

## Model 4: Binomial Negatif GLM (Stepwise AIC)

```{r nb-step}
m_nb_step <- step(m_nb_full, direction = "both", trace = FALSE)
summary(m_nb_step)
```

---

# Uji Dispersi (Poisson vs. Binomial Negatif)

```{r dispersion-test}
# ── Uji dispersi formal: H0: tidak ada overdispersi ─────────────────────────
# Paket AER::dispersiontest
disp_test <- dispersiontest(m_pois_step, trafo = 1)
print(disp_test)
cat("\nKesimpulan: Jika p-value < 0.05, tolak H0 → ada overdispersi → pilih NB\n")
```

---

# Diagnostik Model

## Uji Analysis of Deviance

```{r anova-poisson}
cat("=== Analysis of Deviance: Poisson ===\n")
anova(m_pois_step, test = "Chisq")
```

```{r anova-nb}
cat("=== Analysis of Deviance: Binomial Negatif ===\n")
anova(m_nb_step, test = "Chisq")
```

## Diagnostik Residual

```{r residual-plot}
par(mfrow = c(2, 2))
plot(m_nb_step, which = c(1, 2, 3, 5))
par(mfrow = c(1, 1))
```

## VIF (Multikolinieritas)

```{r vif}
cat("=== Variance Inflation Factor (VIF) ===\n")
vif(m_nb_step)
cat("Nilai VIF > 10 mengindikasikan multikolinieritas yang serius\n")
```

---

# Selang Kepercayaan Koefisien

```{r confint}
cat("=== SK 95% Koefisien Model NB ===\n")
confint(m_nb_step, level = 0.95)
```

```{r confint-mean}
# SK Mean (pada skala respons asli)
pred_ci <- exp(predict(m_nb_step, newdata = test,
                       interval = "confidence", level = 0.95))
head(data.frame(pred_ci, Actual = test$CLAIM_COUNT))
```

---

# Evaluasi & Perbandingan Model

```{r model-comparison}
# Prediksi pada data test
pred_pois <- predict(m_pois_step, newdata = test,
                     type = "response", offset = log(test$EXPOSURE))
pred_nb   <- predict(m_nb_step,   newdata = test,
                     type = "response")

actual <- test$CLAIM_COUNT

# Metrik evaluasi
eval_df <- data.frame(
  Model     = c("Poisson (Stepwise)", "Binomial Negatif (Stepwise)"),
  AIC       = c(AIC(m_pois_step), AIC(m_nb_step)),
  Deviance  = c(deviance(m_pois_step), deviance(m_nb_step)),
  RMSE_Test = c(rmse(actual, pred_pois), rmse(actual, pred_nb)),
  RMSLE_Test= c(rmsle(actual + 1e-6, pred_pois + 1e-6),
                rmsle(actual + 1e-6, pred_nb   + 1e-6))
)
print(eval_df)
```

```{r plot-pred-actual}
# ── Plot prediksi vs aktual ──────────────────────────────────────────────────
plot_df <- data.frame(
  Actual    = actual,
  Poisson   = round(pred_pois),
  NB        = round(pred_nb)
)

ggplot(plot_df[1:200, ], aes(x = seq_along(Actual))) +
  geom_point(aes(y = Actual,  color = "Aktual"),  alpha = 0.6) +
  geom_point(aes(y = NB,      color = "NB Pred"), alpha = 0.6) +
  labs(title  = "Perbandingan Prediksi vs Aktual (200 observasi pertama)",
       x = "Indeks Observasi", y = "Jumlah Klaim", color = "") +
  theme_minimal()
```

---

# Interpretasi Koefisien

```{r interpretation}
# Koefisien dalam bentuk Incidence Rate Ratio (IRR)
cat("=== Incidence Rate Ratio (IRR) Model NB ===\n")
irr <- exp(coef(m_nb_step))
irr_ci <- exp(confint(m_nb_step))
print(cbind("IRR" = irr, irr_ci))
cat("\nInterpretasi: IRR > 1 artinya prediktor meningkatkan frekuensi klaim.\n")
```

---

# Kesimpulan Bab 6

```{r conclusion}
cat("
RINGKASAN BAB 6 — PEMODELAN FREKUENSI KLAIM
============================================
1. Distribusi respons (CLAIM_COUNT proxy) memiliki Var/Mean =",
    round(var(motor_s$CLAIM_COUNT)/mean(motor_s$CLAIM_COUNT), 4), "
   → Indikasi overdispersi → Binomial Negatif lebih sesuai.

2. Model terpilih: Binomial Negatif GLM (Stepwise AIC)
   - Link function: log (kanonik NB: log)
   - Offset: log(EXPOSURE) untuk normalisasi exposure

3. Komponen model GLM terpilih:
   Komponen Acak  : Y_i ~ NB(mu_i, kappa)
   Komponen Sist. : eta_i = X_i'*beta + log(t_i)
   Fungsi Tautan  : g(mu) = log(mu)

4. E[N] hasil prediksi pada data test dapat dianalogikan sebagai
   ekspektasi frekuensi klaim dalam collective risk model.
")
```
