---
title: "Bab 7 – Pemodelan Okurens Klaim: Regresi Logistik GLM"
subtitle: "AK4082 Model Linier Lanjut — Ethiopian Insurance Corporation (2011–2018)"
author: "Kelompok Azarya"
date: "`r Sys.Date()`"
output:
  html_document:
    toc: true
    toc_depth: 3
    df_print: paged
    number_sections: true
---

```{r setup, include=FALSE}
knitr::opts_chunk$set(echo = TRUE, message = FALSE, warning = FALSE)
```

# Pendahuluan

Pada bab ini, **okurens klaim** (apakah sebuah polis menghasilkan klaim atau tidak)
dimodelkan menggunakan **Regresi Logistik GLM** dengan link fungsi logit.
Variabel respons adalah `CLAIM_IND ∈ {0, 1}`, di mana 1 berarti terdapat klaim
(`CLAIM_PAID > 0`).

Komponen model:

$$
\text{Komponen Acak: } Y_i \sim \text{Bernoulli}(\pi_i), \quad Y_i \in \{0,1\}
$$

$$
\text{Komponen Sistematik: } \eta_i = \beta_0 + \sum_{j=1}^{p} \beta_j x_{ij}
$$

$$
\text{Fungsi Tautan (logit): } g(\pi_i) = \ln\!\left(\frac{\pi_i}{1-\pi_i}\right)
= \eta_i \implies \pi_i = \frac{e^{\eta_i}}{1 + e^{\eta_i}}
$$

---

# Library

```{r load-libraries}
library(dplyr)
library(ggplot2)
library(pROC)       # ROC/AUC
library(caret)      # confusionMatrix
library(ROCR)       # performance metrics
library(car)        # vif
library(ResourceSelection) # hoslem.test (Hosmer-Lemeshow)
```

---

# Import & Preprocessing Data

```{r import-data}
# ── SESUAIKAN PATH ────────────────────────────────────────────────────────────
motor <- read.csv("vehicle_insurance_data/motor_data_master_11_18.csv",
                  stringsAsFactors = FALSE)

# ── Rekayasa variabel (sama dengan Bab 6) ───────────────────────────────────
motor <- motor %>%
  mutate(
    INSR_BEGIN = as.Date(INSR_BEGIN, format = "%Y-%m-%d"),
    INSR_END   = as.Date(INSR_END,   format = "%Y-%m-%d")
  ) %>%
  filter(!is.na(INSR_BEGIN), !is.na(INSR_END), INSR_BEGIN < INSR_END) %>%
  mutate(
    EXPOSURE    = as.numeric(INSR_END - INSR_BEGIN) / 365.25,
    CLAIM_IND   = factor(as.integer(CLAIM_PAID > 0)),   # RESPONS (faktor!)
    VEHICLE_AGE = 2018 - as.numeric(PROD_YEAR),
    SEX         = factor(SEX),
    INSR_TYPE   = factor(INSR_TYPE),
    TYPE_VEHICLE= factor(TYPE_VEHICLE),
    USAGE       = factor(USAGE),
    # Log-transformasi untuk prediktor skewed
    log_INSURED_VALUE = log(INSURED_VALUE + 1),
    log_PREMIUM       = log(PREMIUM + 1)
  ) %>%
  filter(
    !is.na(SEX), SEX %in% c("1", "2"),
    VEHICLE_AGE >= 0, VEHICLE_AGE <= 50,
    !is.na(EFFECTIVE_YR), as.numeric(EFFECTIVE_YR) >= 0,
    !is.na(SEATS_NUM), !is.na(log_INSURED_VALUE),
    EXPOSURE > 0
  )

# ── Re-level (referensi kategori) ────────────────────────────────────────────
motor <- motor %>%
  mutate(
    SEX          = relevel(SEX,          ref = "1"),   # Male sebagai referensi
    INSR_TYPE    = relevel(INSR_TYPE,    ref = "1"),
    TYPE_VEHICLE = relevel(TYPE_VEHICLE, ref = levels(TYPE_VEHICLE)[1]),
    USAGE        = relevel(USAGE,        ref = levels(USAGE)[1])
  )

# ── Sampling ─────────────────────────────────────────────────────────────────
set.seed(42)
motor_s <- motor %>% slice_sample(n = min(nrow(motor), 50000))

cat("Dimensi data siap model:", dim(motor_s), "\n")
cat("Proporsi klaim (CLAIM_IND=1):",
    round(mean(motor_s$CLAIM_IND == "1"), 4), "\n")
```

---

# EDA: Hubungan Prediktor dengan CLAIM_IND

```{r eda-sex}
motor_s %>%
  group_by(SEX) %>%
  summarise(
    n_polis   = n(),
    n_klaim   = sum(CLAIM_IND == "1"),
    prop_klaim = round(n_klaim / n_polis, 4)
  )
```

```{r eda-usage}
motor_s %>%
  group_by(USAGE) %>%
  summarise(
    n_polis    = n(),
    prop_klaim = round(mean(CLAIM_IND == "1"), 4)
  ) %>%
  arrange(desc(prop_klaim))
```

```{r eda-vehicle-age-plot}
ggplot(motor_s, aes(x = VEHICLE_AGE, fill = CLAIM_IND)) +
  geom_histogram(position = "fill", bins = 20, color = "white") +
  scale_y_continuous(labels = scales::percent) +
  labs(title = "Proporsi Klaim berdasarkan Usia Kendaraan",
       x = "Usia Kendaraan (tahun)", y = "Proporsi", fill = "Klaim") +
  scale_fill_manual(values = c("0" = "steelblue", "1" = "tomato"),
                    labels = c("Tidak Klaim", "Klaim")) +
  theme_minimal()
```

```{r eda-insured-value}
ggplot(motor_s, aes(x = CLAIM_IND, y = log_INSURED_VALUE, fill = CLAIM_IND)) +
  geom_boxplot(alpha = 0.7) +
  labs(title = "Log(Nilai Pertanggungan) vs Okurens Klaim",
       x = "Okurens Klaim", y = "log(INSURED_VALUE)") +
  scale_fill_manual(values = c("0" = "steelblue", "1" = "tomato"),
                    labels = c("Tidak Klaim", "Klaim"),
                    name   = "Klaim") +
  theme_minimal()
```

---

# Pembagian Data Train/Test (70/30)

```{r train-test}
set.seed(123)
n   <- nrow(motor_s)
idx <- sample(1:n, size = floor(0.7 * n))
train <- motor_s[ idx, ]
test  <- motor_s[-idx, ]
cat("Train:", nrow(train), "| Test:", nrow(test), "\n")
```

---

# Pemodelan

## Bagian 1 — Model Sederhana (Referensi Jong & Heller)

### Model dengan Satu Prediktor (log_INSURED_VALUE)

```{r model1-simple}
# Analogi Bagian 1 di Chapter 7 tutorial: satu prediktor kontinu
m1 <- glm(CLAIM_IND ~ log_INSURED_VALUE,
           family = binomial(link = "logit"), data = train)

m2 <- glm(CLAIM_IND ~ log_INSURED_VALUE + I(log_INSURED_VALUE^2),
           family = binomial(link = "logit"), data = train)

m3 <- glm(CLAIM_IND ~ log_INSURED_VALUE + I(log_INSURED_VALUE^2) +
                       I(log_INSURED_VALUE^3),
           family = binomial(link = "logit"), data = train)

# Tabel perbandingan (Tabel 7.1 analog)
Tabel_7_1 <- data.frame(
  Model    = c("Linear", "Kuadratik", "Kubik"),
  AIC      = c(m1$aic, m2$aic, m3$aic),
  Deviance = c(deviance(m1), deviance(m2), deviance(m3)),
  p        = c(m1$rank, m2$rank, m3$rank)
)
print(Tabel_7_1)
```

```{r plot-model123}
# Plot fitted values tiga model (analogi Figure Bab 7 tutorial)
x_grid <- seq(min(train$log_INSURED_VALUE),
              max(train$log_INSURED_VALUE), length.out = 300)
df_grid <- data.frame(log_INSURED_VALUE = x_grid)

df_grid$p1 <- predict(m1, newdata = df_grid, type = "response")
df_grid$p2 <- predict(m2, newdata = df_grid, type = "response")
df_grid$p3 <- predict(m3, newdata = df_grid, type = "response")

ggplot(df_grid, aes(x = log_INSURED_VALUE)) +
  geom_line(aes(y = p1, color = "Linear"),    linewidth = 1) +
  geom_line(aes(y = p2, color = "Kuadratik"), linewidth = 1, linetype = "dashed") +
  geom_line(aes(y = p3, color = "Kubik"),     linewidth = 1, linetype = "dotted") +
  labs(title  = "Fitted Probability: Linear, Kuadratik, Kubik",
       x      = "log(INSURED_VALUE)",
       y      = expression(hat(pi)),
       color  = "Model") +
  theme_minimal()
```

---

## Bagian 2 — Model Multivariat dengan Seleksi Stepwise

### Full Model (Tanpa Exposure sebagai Offset)

```{r model-full}
# ── Full logistic model ───────────────────────────────────────────────────────
m_full <- glm(
  CLAIM_IND ~ SEX + INSR_TYPE + log_INSURED_VALUE + log_PREMIUM +
              VEHICLE_AGE + SEATS_NUM + TYPE_VEHICLE + USAGE + EFFECTIVE_YR,
  family = binomial(link = "logit"),
  data   = train
)
summary(m_full)
```

### Model Terpilih: Stepwise AIC (Backward)

```{r model-step}
m_step <- step(m_full, direction = "both", trace = FALSE)
summary(m_step)
```

### Analysis of Deviance (Uji LRT)

```{r anova}
# Pengurangan residual deviansi per variabel
anova(m_step, test = "Chisq")
```

---

# Diagnostik Model

## VIF — Deteksi Multikolinieritas

```{r vif}
cat("=== VIF Model Terpilih ===\n")
vif(m_step)
cat("\nVIF > 10: ada multikolinieritas serius. VIF > 5: perlu diwaspadai.\n")
```

## Cook's Distance — Deteksi Observasi Berpengaruh

```{r cooks}
cook_d <- cooks.distance(m_step)
n_influential <- sum(cook_d > 4 / nrow(train))
cat("Jumlah observasi berpengaruh (Cook's D > 4/n):", n_influential, "\n")

plot(cook_d, type = "h", main = "Cook's Distance",
     xlab = "Indeks Observasi", ylab = "Cook's Distance",
     col  = ifelse(cook_d > 4/nrow(train), "red", "steelblue"))
abline(h = 4/nrow(train), col = "red", lty = 2)
```

## Hosmer-Lemeshow Goodness of Fit

```{r hoslem}
# H0: model fit baik; tolak H0 jika p-value < 0.05
prob_train <- predict(m_step, type = "response")
hl_test    <- hoslem.test(as.numeric(train$CLAIM_IND) - 1,
                           prob_train, g = 10)
print(hl_test)
```

## Residual Plots

```{r residuals}
par(mfrow = c(1, 2))
plot(m_step, which = 1)
plot(m_step, which = 5)
par(mfrow = c(1, 1))
```

---

# Selang Kepercayaan Koefisien

```{r confint-coef}
# SK koefisien (skala log-odds)
cat("=== SK 95% Koefisien ===\n")
confint(m_step, level = 0.95)
```

---

# ROC Curve & AUC

```{r roc}
# Prediksi pada data test
prob_test <- predict(m_step, newdata = test, type = "response")
roc_obj   <- roc(test$CLAIM_IND ~ prob_test)

# Plot ROC
ggroc(roc_obj, legacy.axes = TRUE) +
  geom_abline(intercept = 0, slope = 1, linetype = "dashed", color = "gray") +
  annotate("text", x = 0.7, y = 0.2,
           label = paste0("AUC = ", round(auc(roc_obj), 4))) +
  labs(title = "ROC Curve — Model Regresi Logistik",
       x = "1 - Specificity (FPR)", y = "Sensitivity (TPR)") +
  theme_minimal()

cat("\nAUC:", round(auc(roc_obj), 4), "\n")
```

---

# Penentuan Ambang Batas Optimal (Youden's J)

```{r threshold}
# Titik threshold yang menyeimbangkan Sensitivitas dan Spesifisitas
best_coords <- coords(roc_obj, x = "best", input = "threshold",
                       best.method = "youden")
print(best_coords)
threshold_opt <- best_coords$threshold
cat("\nThreshold optimal:", round(threshold_opt, 6), "\n")
```

```{r sens-spec-plot}
# Plot Sensitivitas vs Spesifisitas terhadap Threshold
pred_rocr  <- prediction(prob_test, test$CLAIM_IND)
sens_perf  <- performance(pred_rocr, "sens")
spec_perf  <- performance(pred_rocr, "spec")
acc_perf   <- performance(pred_rocr, "acc")

plot_df <- data.frame(
  Threshold   = sens_perf@x.values[[1]],
  Sensitivitas = sens_perf@y.values[[1]],
  Spesifisitas = spec_perf@y.values[[1]],
  Akurasi      = acc_perf@y.values[[1]]
)

ggplot(plot_df, aes(x = Threshold)) +
  geom_line(aes(y = Sensitivitas, color = "Sensitivitas"), linewidth = 1) +
  geom_line(aes(y = Spesifisitas, color = "Spesifisitas"), linewidth = 1) +
  geom_line(aes(y = Akurasi,      color = "Akurasi"),      linewidth = 1,
            linetype = "dashed") +
  geom_vline(xintercept = threshold_opt, color = "black", linetype = "dotted") +
  labs(title = "Sensitivitas, Spesifisitas, & Akurasi vs Threshold",
       x = "Threshold", y = "Nilai", color = "Metrik") +
  theme_minimal()
```

---

# Matriks Konfusi & Metrik Klasifikasi

```{r confusion-matrix}
# Prediksi kelas dengan threshold optimal
pred_class <- factor(ifelse(prob_test < threshold_opt, "0", "1"),
                     levels = c("0", "1"))
actual_class <- test$CLAIM_IND

mat <- confusionMatrix(pred_class, actual_class, positive = "1")
print(mat)

cat("\n=== Ringkasan Metrik ===\n")
cat("Akurasi     :", round(mat$overall["Accuracy"],    4), "\n")
cat("Sensitivitas:", round(mat$byClass["Sensitivity"], 4), "\n")
cat("Spesifisitas:", round(mat$byClass["Specificity"], 4), "\n")
cat("Presisi     :", round(mat$byClass["Pos Pred Value"], 4), "\n")
cat("F1-Score    :", round(mat$byClass["F1"], 4), "\n")
```

---

# Interpretasi: Odds Ratio

```{r odds-ratio}
cat("=== Odds Ratio & SK 95% ===\n")
or     <- exp(coef(m_step))
or_ci  <- exp(confint(m_step))
or_tbl <- cbind("Odds Ratio" = or, or_ci)
print(round(or_tbl, 4))

cat("
Interpretasi:
- OR > 1 : prediktor meningkatkan peluang terjadinya klaim
- OR < 1 : prediktor menurunkan peluang terjadinya klaim
- OR ≈ 1 : tidak ada pengaruh signifikan
\n")
```

---

# Prediksi pada Observasi Baru

```{r prediction}
# Menampilkan beberapa hasil prediksi
pred_df <- data.frame(
  Prob_Klaim   = round(prob_test, 4),
  Pred_Klaim   = pred_class,
  Aktual_Klaim = actual_class
)
head(pred_df, 20)
```

---

# Kesimpulan Bab 7

```{r conclusion}
cat("
RINGKASAN BAB 7 — PEMODELAN OKURENS KLAIM (REGRESI LOGISTIK)
=============================================================
1. Variabel respons: CLAIM_IND (1 = terjadi klaim, 0 = tidak klaim)
   Distribusi: Bernoulli | Link: logit

2. Model terpilih: Regresi Logistik Stepwise (AIC)
   - Variabel signifikan: [lihat output summary(m_step)]
   - AIC model terpilih :", round(AIC(m_step), 2), "

3. Evaluasi pada data test (70/30 split):
   - AUC      :", round(auc(roc_obj), 4), "
   - Threshold:", round(threshold_opt, 4), "(Youden's J)

4. Kualitas model: AUC > 0.7 dianggap acceptable untuk data asuransi.

5. Dalam kerangka collective risk model, Bab 7 ini menghasilkan P(N > 0)
   — peluang terjadinya minimal satu klaim — yang melengkapi E[N] dari Bab 6.
")
```
