---
title: "Bab 8 – Pemodelan Severitas Klaim: Gamma GLM & Tweedie GLM"
subtitle: "AK4082 Model Linier Lanjut — Ethiopian Insurance Corporation (2011–2018)"
author: "Kelompok Azarya"
date: "`r Sys.Date()`"
output:
  html_document:
    toc: true
    toc_depth: 3
    df_print: paged
    number_sections: true
---

```{r setup, include=FALSE}
knitr::opts_chunk$set(echo = TRUE, message = FALSE, warning = FALSE)
```

# Pendahuluan

Pada bab ini, **severitas klaim** (`CLAIM_PAID`) dimodelkan menggunakan dua pendekatan:

1. **Gamma GLM** — diaplikasikan pada **subset klaim positif** (`CLAIM_PAID > 0`),
   mengikuti konvensi two-part model aktuaria (Terefe & Aga, 2026).
2. **Tweedie GLM** — diaplikasikan pada **seluruh data** (termasuk klaim nol),
   memanfaatkan sifat compound Poisson-Gamma dari distribusi Tweedie
   untuk 1 < p < 2 (Faraway, 2016; Dunn & Smyth, 2005).

## Spesifikasi Model

### Gamma GLM (Subset CLAIM_PAID > 0)

$$
\text{Komponen Acak: } Y_i \mid Y_i > 0 \sim \text{Gamma}(\mu_i, \nu)
$$

$$
\text{Komponen Sistematik: } \eta_i = \beta_0 + \sum_{j=1}^p \beta_j x_{ij}
$$

$$
\text{Fungsi Tautan (log): } g(\mu_i) = \ln(\mu_i) \implies \mu_i = e^{\eta_i}
$$

$$
\text{Var}(Y_i) = \frac{\mu_i^2}{\nu} \quad (\text{koefisien variasi konstan})
$$

### Tweedie GLM (Seluruh Data)

$$
\text{Komponen Acak: } Y_i \sim \text{Tweedie}(\mu_i, p, \phi)
$$

$$
\text{Var}(Y_i) = \phi \cdot \mu_i^p, \quad p \in (1, 2) \text{ (compound Poisson-Gamma)}
$$

$$
g(\mu_i) = \ln(\mu_i)
$$

---

# Library

```{r load-libraries}
library(dplyr)
library(ggplot2)
library(fitdistrplus)  # MLE distribusi
library(dgof)          # ks.test
library(car)           # vif
library(Metrics)       # rmse, rmsle
library(mgcv)          # gam() dengan family=tw() untuk Tweedie
library(tweedie)       # ldTweedie, tweedie.profile
library(statmod)       # diperlukan tweedie
```

---

# Import & Preprocessing Data

```{r import-data}
# ── SESUAIKAN PATH ────────────────────────────────────────────────────────────
motor <- read.csv("vehicle_insurance_data/motor_data_master_11_18.csv",
                  stringsAsFactors = FALSE)

# ── Preprocessing standar ───────────────────────────────────────────────────
motor <- motor %>%
  mutate(
    INSR_BEGIN = as.Date(INSR_BEGIN, format = "%Y-%m-%d"),
    INSR_END   = as.Date(INSR_END,   format = "%Y-%m-%d")
  ) %>%
  filter(!is.na(INSR_BEGIN), !is.na(INSR_END), INSR_BEGIN < INSR_END) %>%
  mutate(
    EXPOSURE          = as.numeric(INSR_END - INSR_BEGIN) / 365.25,
    VEHICLE_AGE       = 2018 - as.numeric(PROD_YEAR),
    SEX               = factor(SEX),
    INSR_TYPE         = factor(INSR_TYPE),
    TYPE_VEHICLE      = factor(TYPE_VEHICLE),
    USAGE             = factor(USAGE),
    log_INSURED_VALUE = log(INSURED_VALUE + 1),
    log_PREMIUM       = log(PREMIUM + 1)
  ) %>%
  filter(
    !is.na(SEX), SEX %in% c("1", "2"),
    VEHICLE_AGE >= 0, VEHICLE_AGE <= 50,
    !is.na(EFFECTIVE_YR), as.numeric(EFFECTIVE_YR) >= 0,
    !is.na(SEATS_NUM), EXPOSURE > 0,
    !is.na(CLAIM_PAID), CLAIM_PAID >= 0
  ) %>%
  # Hapus outlier ekstrem: CLAIM_PAID > 5× INSURED_VALUE
  filter(CLAIM_PAID <= 5 * INSURED_VALUE | INSURED_VALUE == 0)

# ── Re-level ─────────────────────────────────────────────────────────────────
motor <- motor %>%
  mutate(
    SEX          = relevel(SEX,          ref = "1"),
    INSR_TYPE    = relevel(INSR_TYPE,    ref = "1"),
    TYPE_VEHICLE = relevel(TYPE_VEHICLE, ref = levels(TYPE_VEHICLE)[1]),
    USAGE        = relevel(USAGE,        ref = levels(USAGE)[1])
  )

cat("Total baris:", nrow(motor), "\n")
cat("Klaim positif (CLAIM_PAID > 0):",
    sum(motor$CLAIM_PAID > 0), "(", 
    round(mean(motor$CLAIM_PAID > 0) * 100, 2), "%)\n")

# ── Sampling ─────────────────────────────────────────────────────────────────
set.seed(42)
motor_s <- motor %>% slice_sample(n = min(nrow(motor), 50000))
```

---

# EDA: Distribusi CLAIM_PAID

```{r eda-histogram}
# Histogram keseluruhan (termasuk nol)
ggplot(motor_s, aes(x = CLAIM_PAID)) +
  geom_histogram(bins = 60, fill = "steelblue", color = "white", alpha = 0.8) +
  scale_x_continuous(limits = c(0, quantile(motor_s$CLAIM_PAID, 0.99))) +
  labs(title = "Distribusi CLAIM_PAID (semua polis)",
       x = "CLAIM_PAID", y = "Frekuensi") +
  theme_minimal()
```

```{r eda-histogram-pos}
# Subset klaim positif
data_pos <- motor_s %>% filter(CLAIM_PAID > 0)
cat("Jumlah klaim positif dalam sampel:", nrow(data_pos), "\n")

ggplot(data_pos, aes(x = log(CLAIM_PAID))) +
  geom_histogram(bins = 40, fill = "tomato", color = "white", alpha = 0.8) +
  labs(title = "Distribusi log(CLAIM_PAID) — Subset Klaim Positif",
       x = "log(CLAIM_PAID)", y = "Frekuensi") +
  theme_minimal()
```

```{r eda-stats}
cat("=== Statistik CLAIM_PAID (seluruh data) ===\n")
summary(motor_s$CLAIM_PAID)
cat("\nProporsi nol:", round(mean(motor_s$CLAIM_PAID == 0), 4), "\n")

cat("\n=== Statistik CLAIM_PAID (klaim positif saja) ===\n")
summary(data_pos$CLAIM_PAID)
```

---

# Uji Distribusi Respons (Subset Klaim Positif)

## MLE & Fitting Distribusi Gamma

```{r fit-gamma}
# ── MLE untuk distribusi Gamma ───────────────────────────────────────────────
# Referensi: Chapter 8 tutorial (fitdist)
gam_fit <- summary(fitdist(data_pos$CLAIM_PAID / 1000, "gamma"))
cat("Estimasi parameter Gamma:\n")
print(gam_fit$estimate)

# Mean dan variansi teoritis
shape_g <- gam_fit$estimate["shape"]
rate_g  <- gam_fit$estimate["rate"]
mu_g    <- shape_g / rate_g * 1000
var_g   <- shape_g / rate_g^2 * 1e6
cat("\nMean Gamma:", mu_g, "| Var Gamma:", var_g, "\n")
```

```{r plot-gamma}
# Histogram vs density Gamma
h_breaks <- seq(0, max(data_pos$CLAIM_PAID) + 1, length.out = 60)
hist(data_pos$CLAIM_PAID,
     breaks    = h_breaks,
     xlim      = c(0, quantile(data_pos$CLAIM_PAID, 0.95)),
     probability = TRUE,
     main      = "Histogram CLAIM_PAID dengan Gamma Fitted",
     col       = "cadetblue3", xlab = "CLAIM_PAID", border = "white")
curve(dgamma(x, shape = shape_g, rate = rate_g / 1000),
      add = TRUE, col = "red", lwd = 2)
```

## MLE & Fitting Distribusi Invers Gaussian

```{r fit-invgauss}
library(SuppDists)
library(actuar)
ig_fit <- summary(fitdist(data_pos$CLAIM_PAID / 1000, "invgauss",
                           lower = c(0, 0),
                           start = list(mean = 0.5, shape = 5)))
cat("Estimasi parameter Invers Gaussian:\n")
print(ig_fit$estimate)
```

## Perbandingan AIC/BIC

```{r aic-bic-compare}
aic_bic <- data.frame(
  Distribusi = c("Gamma", "Invers Gaussian"),
  AIC        = c(gam_fit$aic, ig_fit$aic),
  BIC        = c(gam_fit$bic, ig_fit$bic)
)
print(aic_bic)
cat("\nDistribusi dengan AIC/BIC terkecil dipilih untuk GLM Gamma.\n")
```

## Uji Kolmogorov-Smirnov

```{r ks-test}
set.seed(44)
cat("=== KS Test vs Gamma ===\n")
ks.test(data_pos$CLAIM_PAID,
        rgamma(nrow(data_pos), shape = shape_g, rate = rate_g / 1000),
        alternative = "two.sided")

cat("\n=== KS Test vs Invers Gaussian ===\n")
mean_ig  <- ig_fit$estimate["mean"] * 1000
shape_ig <- ig_fit$estimate["shape"]
ks.test(data_pos$CLAIM_PAID,
        rinvgauss(nrow(data_pos), mean = mean_ig, shape = shape_ig * 1e6),
        alternative = "two.sided")
```

---

# Pembagian Data Train/Test (70/30)

```{r train-test}
set.seed(123)
# ── Subset positif untuk Gamma ───────────────────────────────────────────────
data_pos_s <- motor_s %>% filter(CLAIM_PAID > 0)
n_pos      <- nrow(data_pos_s)
idx_pos    <- sample(1:n_pos, size = floor(0.7 * n_pos))
train_pos  <- data_pos_s[ idx_pos, ]
test_pos   <- data_pos_s[-idx_pos, ]

# ── Seluruh data untuk Tweedie ───────────────────────────────────────────────
n_all   <- nrow(motor_s)
idx_all <- sample(1:n_all, size = floor(0.7 * n_all))
train_all <- motor_s[ idx_all, ]
test_all  <- motor_s[-idx_all, ]

cat("Train (klaim positif):", nrow(train_pos),
    "| Test (klaim positif):", nrow(test_pos), "\n")
cat("Train (semua):", nrow(train_all),
    "| Test (semua):", nrow(test_all), "\n")
```

---

# Model A — Gamma GLM (Subset Klaim Positif)

## Full Model

```{r gamma-full}
# ── Full Gamma GLM ──────────────────────────────────────────────────────────
# Referensi: Chapter 8 tutorial & Faraway (2016) Sec. 9.1
m_gam_full <- step(
  glm(
    CLAIM_PAID ~ SEX + INSR_TYPE + log_INSURED_VALUE + log_PREMIUM +
                 VEHICLE_AGE + SEATS_NUM + TYPE_VEHICLE + USAGE + EFFECTIVE_YR,
    family = Gamma(link = "log"),
    data   = train_pos
  ),
  direction = "both",
  trace     = FALSE
)
summary(m_gam_full)
```

## Model Parsimoni (Stepwise AIC)

```{r gamma-step}
cat("=== AIC Model Gamma Stepwise:", round(AIC(m_gam_full), 2), "===\n")
```

## Model Gamma Dibandingkan Referensi Paper (Variabel Kunci)

```{r gamma-parsimonious}
# Model berbasis variabel signifikan dari Terefe & Aga (2026)
m_gam_ref <- glm(
  CLAIM_PAID ~ SEX + INSR_TYPE + log_INSURED_VALUE + VEHICLE_AGE + USAGE,
  family = Gamma(link = "log"),
  data   = train_pos
)
summary(m_gam_ref)
```

---

# Diagnostik Gamma GLM

```{r gamma-diagnostics}
# Analysis of Deviance
cat("=== Analysis of Deviance: Gamma GLM ===\n")
anova(m_gam_full, test = "Chisq")
```

```{r gamma-residual}
par(mfrow = c(2, 2))
plot(m_gam_full)
par(mfrow = c(1, 1))
```

```{r gamma-vif}
cat("=== VIF: Gamma GLM ===\n")
vif(m_gam_full)
```

```{r gamma-confint}
# SK Koefisien
cat("=== SK 95% Koefisien Gamma GLM ===\n")
confint(m_gam_full)
```

```{r gamma-confint-mean}
# SK Mean (skala respons asli)
head(
  exp(data.frame(predict(m_gam_full, newdata = test_pos,
                          interval = "confidence", level = 0.95))) %>%
    mutate(CLAIM_PAID_Aktual = test_pos$CLAIM_PAID)
)
```

---

# Model B — Tweedie GLM (Seluruh Data, termasuk Nol)

Tweedie GLM dengan p ∈ (1, 2) merupakan distribusi compound Poisson-Gamma yang
secara alami menangani **zero-inflation** pada data klaim asuransi.

Referensi: Faraway (2016) Sec. 9.5 — menggunakan `mgcv::gam()` dengan `family = tw()`.

## Penentuan Parameter p dengan Profile Likelihood (Grid Search)

```{r tweedie-profile}
# ── Grid search parameter p menggunakan tweedie.profile ─────────────────────
# Referensi: Terefe & Aga (2026) & paket tweedie (Dunn & Smyth, 2005)
# Catatan: Jalankan pada subset kecil untuk efisiensi

set.seed(42)
sample_tweedie <- train_all %>% slice_sample(n = min(5000, nrow(train_all)))

# Profile likelihood atas p
p_grid  <- seq(1.1, 1.9, by = 0.1)
ll_grid <- numeric(length(p_grid))

for (i in seq_along(p_grid)) {
  p_val     <- p_grid[i]
  tryCatch({
    fit_tw    <- glm(
      CLAIM_PAID ~ SEX + INSR_TYPE + log_INSURED_VALUE + VEHICLE_AGE +
                   SEATS_NUM + USAGE,
      family = tweedie(var.power = p_val, link.power = 0),  # link.power=0 → log
      data   = sample_tweedie
    )
    ll_grid[i] <- logLik(fit_tw)
  }, error = function(e) { ll_grid[i] <<- -Inf })
}

p_tbl <- data.frame(p = p_grid, LogLik = ll_grid)
cat("=== Profile Likelihood Tweedie ===\n")
print(p_tbl)

p_opt <- p_grid[which.max(ll_grid)]
cat("\nParameter p optimal:", p_opt, "\n")
```

```{r tweedie-profile-plot}
ggplot(p_tbl[is.finite(p_tbl$LogLik), ], aes(x = p, y = LogLik)) +
  geom_line(color = "steelblue", linewidth = 1.2) +
  geom_point(color = "tomato", size = 3) +
  geom_vline(xintercept = p_opt, linetype = "dashed", color = "red") +
  annotate("text", x = p_opt + 0.05, y = min(p_tbl$LogLik, na.rm = TRUE),
           label = paste0("p* = ", p_opt), hjust = 0) +
  labs(title = "Profile Likelihood untuk Parameter p (Tweedie)",
       x = "p (Tweedie power parameter)", y = "Log-Likelihood") +
  theme_minimal()
```

## Fitting Tweedie GLM dengan mgcv (Estimasi p Otomatis)

```{r tweedie-mgcv}
# ── Pendekatan mgcv: estimasi p secara otomatis ──────────────────────────────
# Referensi: Faraway (2016) Sec. 9.5
# gam() dengan family=tw() menggunakan REML untuk estimasi p
m_tw_mgcv <- gam(
  CLAIM_PAID ~ SEX + INSR_TYPE + log_INSURED_VALUE + VEHICLE_AGE +
               SEATS_NUM + USAGE,
  family = tw(link = "log"),
  data   = train_all
)
summary(m_tw_mgcv)
```

## Fitting Tweedie GLM dengan p Tetap (dari Grid Search)

```{r tweedie-fixed-p}
# ── Menggunakan p optimal dari grid search ───────────────────────────────────
# Referensi: paket tweedie (Dunn & Smyth, 2005), family tweedie()
library(tweedie)

m_tw_fixed <- glm(
  CLAIM_PAID ~ SEX + INSR_TYPE + log_INSURED_VALUE + VEHICLE_AGE +
               SEATS_NUM + USAGE,
  family = tweedie(var.power = p_opt, link.power = 0),
  data   = train_all
)
summary(m_tw_fixed)
```

---

# Diagnostik Tweedie GLM

```{r tweedie-diagnostics}
cat("=== Analysis of Deviance: Tweedie (mgcv) ===\n")
# Untuk objek gam, gunakan anova.gam
anova(m_tw_mgcv)
```

```{r tweedie-residuals}
# Residual plots untuk Tweedie
par(mfrow = c(1, 2))
plot(fitted(m_tw_fixed), residuals(m_tw_fixed, type = "deviance"),
     main = "Residual Deviansi vs Fitted (Tweedie)",
     xlab = "Fitted Values", ylab = "Deviance Residual",
     col  = "steelblue", pch  = 16, cex  = 0.4, alpha = 0.3)
abline(h = 0, col = "red", lty = 2)

qqnorm(residuals(m_tw_fixed, type = "deviance"),
       main = "QQ Plot Residual Deviansi (Tweedie)")
qqline(residuals(m_tw_fixed, type = "deviance"), col = "red")
par(mfrow = c(1, 1))
```

```{r tweedie-confint}
cat("=== SK 95% Koefisien Tweedie GLM ===\n")
confint(m_tw_fixed, level = 0.95)
```

---

# Perbandingan Model

```{r model-comparison}
# Prediksi pada data test
pred_gamma  <- predict(m_gam_full,  newdata = test_pos,  type = "response")
pred_tw_mgcv <- predict(m_tw_mgcv,  newdata = test_all,  type = "response")
pred_tw_fix  <- predict(m_tw_fixed, newdata = test_all,  type = "response")

# Gamma (subset)
actual_pos <- test_pos$CLAIM_PAID
# Tweedie (semua data)
actual_all <- test_all$CLAIM_PAID

eval_df <- data.frame(
  Model      = c("Gamma GLM (Stepwise)",
                 "Tweedie GLM (mgcv, p auto)",
                 "Tweedie GLM (p fixed)"),
  AIC        = c(AIC(m_gam_full),
                 AIC(m_tw_mgcv),
                 AIC(m_tw_fixed)),
  Deviance   = c(deviance(m_gam_full),
                 deviance(m_tw_mgcv),
                 deviance(m_tw_fixed)),
  RMSE_Test  = c(rmse(actual_pos, pred_gamma),
                 rmse(actual_all, pred_tw_mgcv),
                 rmse(actual_all, pred_tw_fix))
)
print(eval_df)

cat("\nCatatan: Gamma & Tweedie diaplikasikan pada subset data berbeda,\n",
    "sehingga AIC tidak langsung dibandingkan. Gunakan RMSE test sebagai\n",
    "panduan utama, selaraskan dengan tujuan aktuarial.\n")
```

---

# Selang Kepercayaan Mean (Skala Respons Asli)

```{r confint-mean-gamma}
cat("=== SK Mean: Gamma GLM (10 observasi pertama) ===\n")
head(
  exp(data.frame(predict(m_gam_full, newdata = test_pos,
                          interval = "confidence", level = 0.95))) %>%
    mutate(Aktual = test_pos$CLAIM_PAID),
  10
)
```

```{r confint-mean-tweedie}
cat("=== Prediksi Mean: Tweedie GLM (10 obs pertama) ===\n")
head(data.frame(
  Fitted = round(pred_tw_fix[1:10], 2),
  Aktual = test_all$CLAIM_PAID[1:10]
))
```

---

# Visualisasi Densitas Prediktif Tweedie

```{r tweedie-density}
# Densitas prediktif untuk satu observasi (mirip Figure 9.6 Faraway 2016)
library(tweedie)

# Ambil satu observasi dari test
obs1   <- test_all[1, ]
mu_hat <- predict(m_tw_fixed, newdata = obs1, type = "response")
p_hat  <- p_opt
phi_hat <- summary(m_tw_fixed)$dispersion

cat("Observasi ke-1:\n")
cat("  mu (prediksi):", round(mu_hat, 2), "\n")
cat("  p (Tweedie)  :", p_hat, "\n")
cat("  phi (dispersi):", round(phi_hat, 4), "\n")

# Probabilitas klaim nol
pois_mean <- mu_hat^(2 - p_hat) / (phi_hat * (2 - p_hat))
p0        <- exp(-pois_mean)
cat("  P(Y = 0)     :", round(p0, 4), "\n")

# Plot densitas
x_grid <- seq(1e-6, quantile(motor_s$CLAIM_PAID[motor_s$CLAIM_PAID > 0],
                              0.90), length.out = 200)
tw_den  <- exp(ldTweedie(x_grid, mu = mu_hat, p = p_hat, phi = phi_hat)[, 1])

plot(x_grid, tw_den * (1 - p0), type = "l",
     xlab = "CLAIM_PAID", ylab = "Densitas",
     main = "Densitas Prediktif Tweedie (Observasi Pertama)",
     col  = "steelblue", lwd  = 2)
d_max <- max(tw_den * (1 - p0))
segments(0, 0, 0, d_max, lwd = 3, col = "tomato")
text(x_grid[5], d_max * 0.9,
     paste0("P(Y=0) = ", round(p0, 3)), col = "tomato")
```

---

# Interpretasi Koefisien

```{r interpretation-gamma}
cat("=== Koefisien Gamma GLM (Faktor Multiplikatif) ===\n")
coef_gam <- exp(coef(m_gam_full))
ci_gam   <- exp(confint(m_gam_full))
print(round(cbind("exp(β)" = coef_gam, ci_gam), 4))

cat("
Interpretasi:
- exp(β) > 1 : prediktor meningkatkan E[CLAIM_PAID] secara multiplikatif
- exp(β) < 1 : prediktor menurunkan E[CLAIM_PAID]
- exp(β) ≈ 1 : tidak ada pengaruh signifikan
\n")
```

```{r interpretation-tweedie}
cat("=== Koefisien Tweedie GLM (Faktor Multiplikatif) ===\n")
coef_tw <- exp(coef(m_tw_fixed))
ci_tw   <- exp(confint(m_tw_fixed))
print(round(cbind("exp(β)" = coef_tw, ci_tw), 4))
```

---

# Prediksi

```{r prediction}
# Prediksi dengan data test
pred_df <- data.frame(
  Prediksi_Gamma   = round(pred_gamma[1:10], 2),
  Aktual_Gamma     = test_pos$CLAIM_PAID[1:10],
  Prediksi_Tweedie = round(pred_tw_fix[1:10], 2),
  Aktual_Tweedie   = test_all$CLAIM_PAID[1:10]
)
print(pred_df)
```

---

# Kesimpulan Bab 8

```{r conclusion}
cat("
RINGKASAN BAB 8 — PEMODELAN SEVERITAS KLAIM
============================================
1. Variabel respons: CLAIM_PAID
   - Gamma GLM : diaplikasikan pada subset CLAIM_PAID > 0
   - Tweedie GLM : diaplikasikan pada seluruh data (menangani zero-inflation)

2. Distribusi respons (subset klaim positif):
   - Gamma: shape =", round(shape_g, 4), "| rate =", round(rate_g, 4), "
   - AIC Gamma:", round(gam_fit$aic, 2), "| AIC InvGauss:", round(ig_fit$aic, 2), "

3. Parameter Tweedie:
   - p optimal (grid search):", p_opt, "→ compound Poisson-Gamma (1 < p < 2)
   - Link function: log

4. Perbandingan AIC:
   - Gamma (Stepwise) AIC   :", round(AIC(m_gam_full), 2), "
   - Tweedie (fixed p) AIC  :", round(AIC(m_tw_fixed), 2), "

5. Dalam kerangka collective risk model, Bab 8 menghasilkan E[X] —
   ekspektasi severitas — yang dikombinasikan dengan Bab 7 (P(N>0))
   untuk menghasilkan premi murni: π = P(N>0) × E[X | X>0].
")
```
