---
title: "Pre-Modelling: Data Cleaning — Motor Insurance Data 2011–2018"
author: "Azarya Benhanan Isriyanto"
date: "2026-06-09"
output: html_document
---

```{r setup, include=FALSE}
knitr::opts_chunk$set(echo = TRUE, warning = FALSE, message = FALSE)
```

```{r import-library}
library(readr)
library(dplyr)
library(skimr)
library(janitor)
library(tidyr)
```

---

## Tahap 1: Import Data Master

```{r import-data}
motor <- read_csv("vehicle_insurance_data/motor_data_master_11_18.csv")

cat("Dimensi awal dataset:", nrow(motor), "baris x", ncol(motor), "kolom\n")
glimpse(motor)
skim(motor)
```

---

## Tahap 2: Penanganan Duplikasi

Justifikasi: Seluruh 198 baris duplikat memiliki CLAIM_PAID = NA (tidak ada klaim),
sehingga penghapusan tidak menghilangkan informasi klaim apapun. Duplikasi lengkap
pada polis tanpa klaim paling mungkin merupakan kesalahan entri data, bukan
kejadian polis terpisah. Mempertahankannya akan meng-inflate estimasi parameter GLM.

```{r duplikasi}
n_duplikat <- sum(duplicated(motor))
cat("Jumlah baris duplikat:", n_duplikat, "\n")

# Verifikasi: semua duplikat memiliki CLAIM_PAID = NA
duplikat_rows <- motor[duplicated(motor) | duplicated(motor, fromLast = TRUE), ]
cat("Di antara duplikat, proporsi CLAIM_PAID = NA:",
    mean(is.na(duplikat_rows$CLAIM_PAID)), "\n")

motor <- motor %>% distinct()
cat("Baris setelah deduplikasi:", nrow(motor), "\n")
```

---

## Tahap 3: Penghapusan Kolom Bermasalah

### 3a. CARRYING_CAPACITY dan SEATS_NUM

Justifikasi:
- CARRYING_CAPACITY: >75% missing — melampaui ambang batas imputasi yang aman
- SEATS_NUM: 7.46% bernilai 0 (tidak valid secara domain — tidak ada kendaraan
  berpenumpang 0 kursi), dan dikonfirmasi "not coded correctly" oleh paper rujukan
- Paper Terefe & Aga (2026) secara eksplisit mendiskualifikasi kedua variabel ini

```{r hapus-kolom-bermasalah}
# Audit sebelum penghapusan
cat("CARRYING_CAPACITY — % missing:",
    round(mean(is.na(motor$CARRYING_CAPACITY)) * 100, 2), "%\n")

n_seats_zero <- sum(motor$SEATS_NUM == 0, na.rm = TRUE)
pct_seats_zero <- mean(motor$SEATS_NUM == 0, na.rm = TRUE) * 100
cat("SEATS_NUM bernilai 0:", n_seats_zero,
    "baris (", round(pct_seats_zero, 2), "%)\n")

motor <- motor %>% select(-CARRYING_CAPACITY, -SEATS_NUM)
cat("Kolom tersisa setelah penghapusan:", ncol(motor), "\n")
```

### 3b. EFFECTIVE_YR

Justifikasi:
- Banyak nilai tidak konsisten dengan periode data 2011–2018 (ada yang negatif,
  puluhan, dll.) — menunjukkan kesalahan pengkodean yang tidak dapat diperbaiki
- Informasi tahun efektif sudah terkandung dalam INSR_BEGIN yang lebih reliabel
- Prinsip parsimoni: variabel redundan yang bermasalah sebaiknya dieliminasi

```{r hapus-effective-yr}
# Audit nilai tidak wajar
eff_num <- suppressWarnings(as.numeric(as.character(motor$EFFECTIVE_YR)))
n_tidak_wajar <- sum(is.na(eff_num) | eff_num < 0 | eff_num > 99, na.rm = TRUE)
cat("EFFECTIVE_YR dengan nilai tidak wajar:", n_tidak_wajar, "baris\n")

motor <- motor %>% select(-EFFECTIVE_YR)
```

---

## Tahap 4: Konversi Tipe Data

```{r konversi-tipe}
motor <- motor %>%
  mutate(
    # Variabel kategorikal
    SEX          = recode_factor(as.factor(SEX),
                                 `0` = "Legal Entity",
                                 `1` = "Male",
                                 `2` = "Female"),
    INSR_TYPE    = as.factor(INSR_TYPE),
    TYPE_VEHICLE = as.factor(TYPE_VEHICLE),
    MAKE         = as.factor(MAKE),
    USAGE        = as.factor(USAGE),

    # Variabel tanggal
    INSR_BEGIN   = as.Date(INSR_BEGIN, format = "%d-%b-%y"),
    INSR_END     = as.Date(INSR_END, format = "%d-%b-%y"),

    # Variabel numerik
    INSURED_VALUE = as.numeric(INSURED_VALUE),
    PREMIUM       = as.numeric(PREMIUM),
    CCM_TON       = as.numeric(CCM_TON),
    CLAIM_PAID    = as.numeric(CLAIM_PAID)
  )

glimpse(motor)
```

---

## Tahap 5: Imputasi Missing Values

Justifikasi (mengikuti Terefe & Aga, 2026): Paper rujukan secara eksplisit menyatakan
bahwa missing values ditangani dengan metode imputasi yang sesuai. Karena distribusi
variabel asuransi umumnya right-skewed, digunakan median (bukan mean) untuk variabel
numerik — median lebih robust terhadap nilai ekstrem. Untuk variabel kategoris,
digunakan modus (kategori paling sering muncul).

Proporsi missing pada variabel yang diimputasi sangat kecil (<0.03% dari total baris),
sehingga risiko bias imputasi dapat dianggap trascurable.

PENTING: CLAIM_PAID TIDAK diimputasi. Nilai NA pada CLAIM_PAID merupakan
"structural zero" — bermakna "tidak ada klaim terjadi", bukan data yang hilang.
Dalam pemodelan GLM logistik, NA akan dikonversi menjadi CLAIM_IND = 0.

```{r audit-missing-sebelum-imputasi}
# Audit proporsi missing per kolom sebelum imputasi
missing_summary <- motor %>%
  summarise(across(everything(), ~ mean(is.na(.)))) %>%
  pivot_longer(everything(),
               names_to  = "kolom",
               values_to = "pct_missing") %>%
  filter(pct_missing > 0) %>%
  arrange(desc(pct_missing))

print(missing_summary)
```

```{r imputasi}
# Fungsi imputasi median untuk variabel numerik
impute_median <- function(x) {
  med <- median(x, na.rm = TRUE)
  x[is.na(x)] <- med
  return(x)
}

# Fungsi imputasi modus untuk variabel kategoris
impute_modus <- function(x) {
  modus <- names(sort(table(x), decreasing = TRUE))[1]
  x[is.na(x)] <- modus
  return(x)
}

motor <- motor %>%
  mutate(
    # Imputasi numerik dengan median
    PREMIUM   = impute_median(PREMIUM),
    PROD_YEAR = impute_median(as.numeric(PROD_YEAR)),
    CCM_TON   = impute_median(CCM_TON),

    # Imputasi kategoris dengan modus
    MAKE      = impute_modus(as.character(MAKE)),
    MAKE      = as.factor(MAKE)
  )
  

# Verifikasi: missing hanya tersisa di CLAIM_PAID (structural zero)
missing_pasca <- motor %>%
  summarise(across(everything(), ~ sum(is.na(.)))) %>%
  pivot_longer(everything(),
               names_to  = "kolom",
               values_to = "n_missing") %>%
  filter(n_missing > 0)

print(missing_pasca)
cat("\nCatatan: Missing pada CLAIM_PAID adalah structural zero (polis tanpa klaim),",
    "bukan missing value sejati.\n")
```

---

## Tahap 6: Validasi Business Logic

### 6a. Durasi Polis (INSR_BEGIN dan INSR_END)

Justifikasi: Dari 190 baris dengan INSR_END <= INSR_BEGIN:
- 187 baris tidak memiliki klaim → dihapus (durasi nol tanpa klaim = tidak informatif;
  log(0) tidak terdefinisi sebagai offset exposure dalam GLM)
- 3 baris memiliki klaim aktif → dihapus karena dalam pemodelan tarif GLM standar,
  exposure (durasi) tidak boleh bernilai 0 karena log(0) = -Inf menghasilkan
  linear predictor yang tidak valid

```{r validasi-tanggal}
motor <- motor %>%
  mutate(DURATION_DAYS = as.numeric(difftime(INSR_END, INSR_BEGIN, units = "days")))

# Audit sebelum filter
cat("Baris dengan durasi <= 0 hari (INSR_END <= INSR_BEGIN):\n")
motor %>%
  filter(DURATION_DAYS <= 0) %>%
  summarise(
    total_baris = n(),
    ada_klaim   = sum(!is.na(CLAIM_PAID)),
    tanpa_klaim = sum(is.na(CLAIM_PAID))
  ) %>%
  print()

motor <- motor %>% filter(DURATION_DAYS > 0)
cat("Baris setelah filter durasi:", nrow(motor), "\n")
```

### 6b. Nilai Tidak Mungkin Negatif

```{r validasi-negatif}
motor %>%
  filter(INSURED_VALUE < 0 | PREMIUM < 0 | (!is.na(CLAIM_PAID) & CLAIM_PAID < 0)) %>%
  nrow() %>%
  cat("Baris dengan nilai negatif tidak wajar:", ., "\n")
```

### 6c. Tahun Produksi Kendaraan

```{r validasi-prod-year}
motor %>%
  filter(PROD_YEAR < 1900 | PROD_YEAR > 2019) %>%
  nrow() %>%
  cat("Baris dengan PROD_YEAR tidak wajar (<1900 atau >2019):", ., "\n")
```

### 6d. Validasi CLAIM_PAID terhadap INSURED_VALUE

Justifikasi TIDAK difilter: Berdasarkan paper Terefe & Aga (2026), kontrak asuransi
dalam dataset ini bersifat bundled. INSURED_VALUE hanya mencerminkan komponen
comprehensive coverage, sementara kontrak juga mencakup liability, BSG, dan PLL
yang nilainya tidak terkandung di kolom INSURED_VALUE. Oleh karena itu:

    CLAIM_PAID = comprehensive loss + liability + PLL

sehingga CLAIM_PAID > INSURED_VALUE adalah valid secara kontraktual.
Kasus CLAIM_PAID = INSURED_VALUE (4 polis) juga valid — ini adalah total loss.
Polis dengan INSURED_VALUE = 0 adalah polis TPL-only (tanpa komponen comprehensive).

```{r validasi-klaim}
# Informatif saja, tidak dihapus
motor %>%
  filter(!is.na(CLAIM_PAID) & INSURED_VALUE == 0) %>%
  nrow() %>%
  cat("Polis TPL-only (INSURED_VALUE = 0) dengan klaim:", ., "\n")

motor %>%
  filter(!is.na(CLAIM_PAID) & INSURED_VALUE > 0 & CLAIM_PAID > INSURED_VALUE) %>%
  nrow() %>%
  cat("Polis komprehensif dengan CLAIM_PAID > INSURED_VALUE (valid karena bundled):", ., "\n")

# Flag jenis coverage
motor <- motor %>%
  mutate(COVERAGE_TYPE = ifelse(INSURED_VALUE == 0, "TPL_only", "Comprehensive_bundled"))
```

### 6e. Distribusi Variabel SEX

```{r validasi-sex}
cat("Distribusi SEX:\n")
table(motor$SEX, useNA = "always")
```

---

## Tahap 7: Rekayasa Fitur untuk Pemodelan

```{r feature-engineering}
motor <- motor %>%
  mutate(
    # Indikator klaim biner — variabel respons untuk GLM Logistik (Bab 7)
    CLAIM_IND = as.factor(ifelse(!is.na(CLAIM_PAID) & CLAIM_PAID > 0, 1, 0)),

    # Exposure dalam satuan tahun — offset untuk model Poisson/Gamma (Bab 6 & 8)
    EXPOSURE_YR = DURATION_DAYS / 365.25,

    # Log-exposure untuk digunakan sebagai offset dalam GLM
    LOG_EXPOSURE = log(EXPOSURE_YR)
  )

cat("Distribusi CLAIM_IND (0 = tidak klaim, 1 = klaim):\n")
table(motor$CLAIM_IND)
cat("Proporsi polis dengan klaim:", round(mean(motor$CLAIM_IND == 1) * 100, 2), "%\n")
```

---

## Tahap 8: Deteksi Outlier (Informatif, Tidak Menghapus)

Justifikasi: Deteksi outlier pada tahap ini bersifat deskriptif dan informatif,
BUKAN basis penghapusan data. Alasannya:
1. Distribusi variabel asuransi (premi, klaim) secara inheren right-skewed dan
   heavy-tailed — klaim besar justru paling penting untuk dimodelkan.
2. GLM Gamma/Tweedie mengakomodasi variabilitas tinggi secara implisit melalui
   fungsi variansi V(mu) = mu^2 (Gamma).
3. Metode IQR dirancang untuk distribusi normal dan tidak reliable untuk
   distribusi asuransi.

```{r outlier-detection}
deteksi_outlier <- function(x, nama_kolom) {
  Q1  <- quantile(x, 0.25, na.rm = TRUE)
  Q3  <- quantile(x, 0.75, na.rm = TRUE)
  IQR_val <- Q3 - Q1
  batas_bawah <- Q1 - 3 * IQR_val
  batas_atas  <- Q3 + 3 * IQR_val
  n_outlier   <- sum(x < batas_bawah | x > batas_atas, na.rm = TRUE)
  cat(sprintf("%-20s | Q1=%.1f | Q3=%.1f | Batas: [%.1f, %.1f] | Outlier: %d\n",
              nama_kolom, Q1, Q3, batas_bawah, batas_atas, n_outlier))
}

deteksi_outlier(motor$INSURED_VALUE,                        "INSURED_VALUE")
deteksi_outlier(motor$PREMIUM,                              "PREMIUM")
deteksi_outlier(motor$CLAIM_PAID[motor$CLAIM_PAID > 0],    "CLAIM_PAID (>0)")
deteksi_outlier(motor$CCM_TON,                              "CCM_TON")

cat("\nCatatan: Outlier di atas TIDAK dihapus.",
    "Ini adalah karakteristik distribusi asuransi yang right-skewed.\n")
```

---

## Ringkasan Akhir Dataset

```{r ringkasan-akhir}
cat("=== RINGKASAN DATASET SETELAH CLEANING ===\n")
cat("Total observasi:", nrow(motor), "\n")
cat("Total variabel :", ncol(motor), "\n\n")

cat("Komposisi variabel:\n")
cat("  - Variabel kategoris   :", sum(sapply(motor, is.factor)), "\n")
cat("  - Variabel numerik     :", sum(sapply(motor, is.numeric)), "\n")
cat("  - Variabel tanggal     :", sum(sapply(motor, inherits, "Date")), "\n\n")

cat("Proporsi polis klaim    :", round(mean(motor$CLAIM_IND == 1) * 100, 2), "%\n")
cat("Proporsi polis TPL-only :", round(mean(motor$COVERAGE_TYPE == "TPL_only") * 100, 2), "%\n")

skim(motor)
```

```{r export-clean-data}
# Export dataset bersih untuk digunakan di pemodelan Bab 6, 7, dan 8
write_csv(motor, "vehicle_insurance_data/motor_data_clean.csv")
cat("Dataset bersih berhasil diekspor ke: motor_data_clean.csv\n")
```
